臺灣雲林地方法院刑事判決　　　　　　　 95年度訴字第123號
公　訴　人　臺灣雲林地方法院檢察署檢察官
被　　　告　甲○○
選任辯護人　劉意律師
被　　　告　乙○○
指定辯護人　林再輝律師
被　　　告　丙○○
指定辯護人　林重仁律師
被　　　告　丁○○
選任辯護人　張蓁騏律師
上列被告因強盜等案件，經檢察官提起公訴（94年度偵字第4531
號、第5051號），本院判決如下：
    主      文
甲○○未經許可，持有可發射子彈具有殺傷力之改造手槍，處有
期徒刑年陸月，併科罰金新臺幣伍萬元，罰金如易服勞役，以
新臺幣壹仟元折算壹日，扣案如附表壹所示改造手槍壹支沒收之
。
甲○○、乙○○、丙○○、丁○○被訴強盜部分均無罪。
    事實及理由
甲、有罪部分：
壹、犯罪事實：
  一甲○○明知可發射子彈、具有殺傷力之改造槍枝，以及具有
    殺傷力之改造子彈，均屬槍砲彈藥刀械管制條例管制之槍枝
    、子彈，非經中央主管機關許可不得無故持有。甲○○竟基
    於未經許可持有可發射子彈具有殺傷力改造手槍及子彈之犯
    意，於民國93年11月間之某日，在臺北縣三重市中興橋下之
    跳蚤市場內，以新臺幣（下同）15,000元之代價，向某真實
    姓名年籍不詳之男子，購得如附表壹所示改造手槍1 把、改
    造子彈1 顆、土造子彈1 顆等物後，甲○○隨即將前揭槍枝
    、子彈放置在桃園縣桃園市○○○ 街28號2 樓其住處，嗣於
    94 年12 月5 日下午1 時40分許，為警持拘票前往上開處所
    執行拘提勤務時，經甲○○同意搜索該處所，當場查扣如附
    表壹所示之物。
貳、認定犯罪事實所憑證據及理由：
  一程序部分：
    被告甲○○及其辯護人對檢察官就被告甲○○被訴違反槍砲
    彈藥刀械管制條例部分所舉書面證據，均同意有證據能力。
    本院審酌該書面作成時之情況，認為適當，依刑事訴訟法第
    159 條之5 第1 項之規定，認均具證據能力。
  二實體部分：
  (一)上開犯罪事實，業經證人李誼庭於檢察官面前證稱：我與甲○○是男女朋友關係，有時候在他那邊住，扣案之槍、彈，
    他是在三重市跳蚤市場買的，原本是要買來打山豬用的東西
    等語，有其於檢察官面前筆錄在卷可考。
  (二)扣案如附表壹編號一所示改造手槍1 支，經送鑑後，為貝瑞
    塔道具模型槍1 支（槍枝管制編號0000000000），認係由仿
    BERETTA 廠84型半自動手槍製造之槍枝換裝土造金屬槍管及
    土造金屬槍機改造而成之改造手槍，機械性能良好，可供擊
    發適用子彈使用，認具殺傷力，有內政部警政署刑事警察局
    94年12月14日刑鑑字第0940187989號槍彈鑑定書1 份附卷足
    徵。又扣案如附表壹所示改造手槍1 支，復經裝填適用子彈
    （彈頭直徑約8.5mm 、動量約4.74公克）實際試射，測得彈
    頭速度為131 公尺/ 秒，計算其動能為40.67 焦耳，單位面
    積動能為71.67 焦耳/ 平方公分，試射後槍枝之滑套雖略為
    變形且抓子鉤鬆脫，惟仍可擊發適用子彈，參以彈丸單位面
    積動能達24焦耳/ 平方公分，足以穿入豬隻皮肉層，或彈丸
    彈位面積動能達20焦耳/ 平方公分，亦可穿入人體皮肉層等
    情，有內政部警政署刑事警察局95年9 月8 日刑鑑字第0951
    17453 號函在卷可稽，足見該把手槍所擊發之子彈，可射入
    人體，具有殺傷力無疑。核與本院當庭勘驗上開改造手槍1
    支，該槍枝之管制編號為0000000000號，槍身上面標示BERE
    TTA ，槍管跟槍身顏色不一致，且有生鏽，顯示槍管是另外
    改裝、填製進去，當庭擊發，性能良好，有彈匣在手槍裡面
    等情相符，上開鑑定書及函示內容自屬可採。
  (三)扣案如附表壹編號二改造子彈1 顆，認係由口徑9mm 制式彈
    殼截短並加裝直徑8.10mm金屬改造而成之改造子彈，經實際
    試射，可擊發，認具殺傷力；如附表壹編號三所示土造子彈
    1 顆，係由直徑9.64mm、長度19.12mm 金屬彈殼及直徑8.81
    mm金屬彈頭組合而成之土造子彈，經實際試射，可擊發，認
    具殺傷力。此有內政部警政署刑事警察局94年12月14日刑鑑
    字第0940187989號槍彈鑑定書1 份附卷足徵。核與本院當庭
    勘驗認扣案子彈2 顆，只剩彈殼，代表彈頭業已試射完畢等
    情相符，堪信上開子彈2 顆具殺傷力無疑。
  (四)被告甲○○於95年1 月9 日在檢察官面前時供認：警察到我
    住處搜到槍枝及子彈是93年間在臺北縣三重市橋下跳蚤市○○路邊，以15,000元代價，向不知道名字的人買的，有其於
    檢察官面前筆錄在卷可考。其復於本院審理時對上開犯罪事
    實坦白承認，核與上揭證據資料相符，被告之自白，應信屬
    實。至於被告雖曾於警詢及94年12月6 日在檢察官面前供稱
    其係於94年間取得扣案之槍枝及子彈，惟其於本院審理時供
    認其是於93年11月間三重市中興橋下買的，用15,000元買的
    ，之前筆錄講94年可能是其記錯等語，衡諸其於審判上之供
    述與其95年1 月9 日於檢察官面前之供詞相符，且持有時間
    較久，對被告更為不利，被告應無自陷重罪之可能等情，應
    以其於本院審理之供述較為可採，本院因此認定被告甲○○
    持有扣案如附表壹所示物品時間，係自93年11月間開始。則
    本案事證明確，被告持有槍彈犯行堪以認定，應予依法論科
    。
  三論罪科刑之理由：
  (一)行為後法律有變更者，適用行為時之法律。但行為後之法律
    有利於行為人者，適用最有利於行為人之法律，現行刑法第
    2 條第1 項定有明文。被告行為後，刑法業於94年1 月7 日
    修正，於94年2 月2 日公布，並於95年7 月1 日施行，是本
    件被告行為後，法律已有變更。又參酌最高法院95年5 月23
    日第8 次刑事庭會議決議，現行刑法第2 條第1 項之規定，
    係規範行為後法律變更所生新舊法律比較適用之準據法，於
    新刑法施行後，應適用新刑法第2 條第1 項之規定，本於統
    一性及整體性原則，綜其全部罪刑之結果，為「從舊從輕」
    之比較。本案關於新舊法比較及法律之適用，均詳如附表貳
    所示。
  (二)按槍砲彈藥刀械管制條例已於94年1 月26日修正公布，並自
    同年月28日生效，其中第11條刪除，並於第8 條第1 項、第
    4 項增列原第11條第1 項、第4 項之罪名，其第8 條第4 項
    之法定刑由原定1 年以上7 年以下有期徒刑，併科7,000,00
    0 元以下罰金，修正為3 年以上10年以下有期徒刑，併科7,
    000,000 元以下罰金。而被告係於94年12月15日始遭查獲，
    是被告未經許可持有改造手槍、子彈之行為持續至槍砲彈藥
    刀械管制條例修正後，自應適用修正後之槍砲彈藥刀械管制
    條例論處，則核被告甲○○所為，係犯槍砲彈藥刀械管制條
    例第8 條第4 項未經許可持有可發射子彈具有殺傷力之改造
    手槍罪，及同條例第12條第4 項未經許可持有子彈罪。起訴
    書雖記載被告甲○○所犯法條為槍砲彈藥刀械管製條例第12
    條第3 項之罪，然到庭檢察官業已更正為上開法條，本院自
    無庸再變更起訴法條。
  (三)被告甲○○同時持有附表壹所示改造槍枝1 支、改造子彈及
    土造子彈各1 顆，係1 行為觸犯前揭2 罪名，為想像競合犯
    ，應從一重論以槍砲彈藥刀械管制條例第8 條第4 項之持有
    改造槍枝罪處斷。
  (四)本院審酌被告甲○○持有之改造手槍1 支、改造及土造子彈
    各1 顆，數量不多，品質尚非精良，且無證據證明被告持之
    另犯他案，及被告於本院審理時自知事證明確，坦承犯行，
    犯後態度良好，兼衡被告持有上開槍彈長達1 年以上，時間
    不短，又甲○○持有槍彈係供攜帶外出使用，業經證人李誼
    庭於檢察官面前證稱明確，可見被告持有槍彈目的，並不單
    純，具有一定之社會危險性格等一切情狀，量處如主文所示
    之刑，罰金部分並諭知罰金易服勞役之折算標準。
  (五)扣案如附表壹編號一所示之改造手槍1 支為違禁物，應依刑
    法第38條第1 項第1 款宣告沒收。業已試射之改造子彈、土
    造子彈各1 顆，僅餘彈殼，已無殺傷力，爰不另為沒收之宣
    告。
乙、無罪部分：
壹、公訴意旨另以：
    被告戊○○（經本院通緝，待歸案後另行判決）經由某真實
    姓名年籍不詳者處，得知位在雲林縣麥寮鄉新吉村20之87之
    1 號「建禾通運有限公司」（以下簡稱建禾公司）係替臺灣
    塑膠業工業股份有限公司（以下簡稱臺塑公司）運送塑膠射
    出粒子（即PVC 粉），且獲悉建禾公司即將於近日出貨。戊○○隨即與真實姓名年籍不詳、綽號「爵哥」與「建哥」之
    男子，以及被告丙○○（綽號「家居」）、丁○○、甲○○
    、乙○○共同意圖為自己不法所有，基於加重強盜之犯意聯
    絡，先由「爵哥」於94年10月中旬之某日撥打電話予戊○○
    ，命戊○○偕同「建哥」，以及另2 名姓名年籍不詳之男子
    ，擇日攜帶客觀上足供兇器使用之槍枝前往建禾公司，將該
    公司負責看守廠區之人員強行架離，並應設法調派拖曳車至
    建禾公司，將該公司代運之臺塑公司所有PVC 粉強行運走，
    且應事先覓妥銷贓管道。戊○○隨即於同年月21日，將上開
    縝密之犯罪計畫告知丙○○，為求慎重起見，丙○○偕同甲○○先行前往臺北縣新莊市之某處，與戊○○謀議責任分工
    方式，約明由戊○○夥同「建哥」等人攜帶客觀上足供兇器
    使用之槍枝，駕駛自用小客車進入建禾公司內，將該公司在
    場看守者架離，丙○○、丁○○與甲○○則駕駛另一輛自用
    小客車在外把風，至於乙○○則應於事前負責尋找銷贓管道
    ，以及調派5 輛拖曳車前往，並應隨時與丙○○保持聯絡，
    以便伺機指示拖曳車司機進入建禾公司內托運貨物，約定待
    事成後，由戊○○分得一半之酬勞，剩餘者則部分由丙○○
    、甲○○、丁○○、乙○○朋分，部分用以給付拖曳車司機
    費用。待談妥犯罪計畫後，丙○○再將前揭犯罪謀議告知丁○○，並請求丁○○提供其所有之車牌號碼9090-HE 號白色
    自用小客車，且亦應偕同前往建禾公司協助把風以及押運貨
    物。迄94年10月22日晚間10時許，戊○○、「建哥」、另2
    名姓名年籍不詳之男子，共乘一輛車牌號碼不詳之白色自用
    小客車（以下簡稱甲車）；丙○○、丁○○、甲○○搭乘另
    一部車牌號碼為9090-HE 號、型號為馬自達之丁○○所有白
    色自用小客車（以下簡稱乙車）；乙○○則搭乘辛○○（檢
    察官另為不起訴之處分）所駕駛、車牌號碼為098-GX號拖曳
    車（以下簡稱丙車），帶領吳泰坤所駕駛之車牌號碼為073-
    GE號（以下簡稱丁車）、陳登來所駕駛之車牌號碼X3-576號
    （以下簡稱戊車）、李玉輝所駕駛之車牌號碼為XO-357號（
    以下簡稱己車）、鄭新傳（拖車司機部分，檢察官均另為不
    起訴之處分）所駕駛之車牌號碼為XJ-249號曳引車（以下簡
    稱庚車），在國道1 號高速公路西螺交流道會合後，隨即由
    戊○○所搭乘之甲車作為前導，丙○○乘坐之乙車居次，乙○○搭乘之丙車，以及丁、戊、己、庚車則緊跟在後。嗣於
    94年10月23日凌晨1 時許，戊○○引領車隊到達距離建禾公
    司不遠處之空地後，便要求乙車至庚車暫且在空地上等待，
    並應以膠帶黏貼車牌以利行事，戊○○亦自行以膠帶黏貼甲
    車車牌後，即與「建哥」、另2 名身份不詳之男子，先行駕
    車進入建禾公司裡，分持槍枝3 把抵住該公司警衛己○○之
    腰部，至使己○○不能抗拒後，將己○○強押上車，載往雲
    林縣麥寮鄉○○村段濁水溪堤防邊，以塑膠繩綑綁己○○之
    雙手及雙腳後棄置於該處。戊○○完成上開犯行後，隨即以
    電話通知丙○○已擺平建禾公司警衛，得命拖曳車進入建禾
    公司托運貨物等節，丙○○獲悉此事後，亦轉告乙○○事情
    已「喬好了（臺語）」，要求乙○○帶領拖曳車司機進入建
    禾公司廠區內托運臺塑公司所有、並以太空包分裝妥放置於
    拖板車上之PV C粉121 噸（折合市價約3,267,000 元），丙○○所搭乘之乙車則未進入該公司內，由丁○○將車輛開至
    案發地點附近之西濱道路旁掩護把風。嗣於同日凌晨1 時20
    分許，拖曳車車頭與放置貨物之拖板車均完成連結時，因建
    禾公司員工庚○○察覺異狀而報警處理，始當場查獲上開拖
    曳車5 輛，並循線查悉上情。
貳、按「犯罪事實應依證據認定之，無證據不得認定犯罪事實。
    」刑事訴訟法第154 條第2 項定有明文。又「刑事訴訟法第
    161 條已於民國91年2 月8 日修正公布，其第1 項規定：檢
    察官就被告犯罪事實，應負舉證責任，並指出證明之方法。
    因此，檢察官對於起訴之犯罪事實，應負提出證據及說服之
    實質舉證責任。倘其所提出之證據，不足為被告有罪之積極
    證明，或其指出證明之方法，無從說服法院以形成被告有罪
    之心證，基於無罪推定之原則，自應為被告無罪判決之諭知
    。」最高法院著有92年臺上字第128 號判例要旨可供參照。
    再者，「共犯之成立，除共同實施犯罪行為者外，其就他人
    之行為負共犯之責者，以有意思聯絡為要件，若事前並未合
    謀，實施犯罪行為之際，又係出於行為者獨立之意思，即不
    負共犯之責。」「事實之認定，應憑證據，如未能發現相當
    證據，或證據不足以證明，自不能以推測或擬制之方法，以
    為裁判基礎。」最高法院19年上字第694 號、40年臺上字第
    86號判例要旨亦足供本案認事用法之基礎。
、檢察官之舉證：
  一被告乙○○94年10月23日第1 次警詢筆錄、94年10月31日警
    詢筆錄、94年10月23日於檢察官面前筆錄、94年12月30日於
    檢察官面前筆錄（含繪製之現場圖）、94年10月24日於法官
    面前筆錄。
  二被告甲○○94年12月6 日警詢筆錄、94年12月6 日及95 年1
    月9 日於檢察官面前筆錄。
  三被告丙○○94年12月6 日警詢筆錄、94年12月6 日及95年1
    月4 日於檢察官面前筆錄。
  四被告丁○○94年12月6 日警詢筆錄、94年12月6 日及95年1
    月9 日於檢察官面前筆錄。
  五被告戊○○94年12月7 日警詢筆錄、94年12月7 日及95年1
    月6 日於檢察官面前筆錄。
  六證人己○○94年10月23日第1 、2 次警詢筆錄、94年12月21
    日於檢察官面前筆錄。
  七證人壬○○94年10月23日第1 、2 次警詢筆錄、94年12月28
    日於檢察官面前筆錄。
  八證人庚○○94年10月23日警詢筆錄、94年12月21日於檢察官
    面前筆錄。
  九證人張士民94年12月30日於檢察官面前筆錄。
  十證人辛○○94年10月23日警詢筆錄、94年10月23日及94年12
    月28日於檢察官面前筆錄。
  十一證人吳泰坤94年10月23日警詢筆錄、94年10月23日及94年12
    月28日於檢察官面前筆錄。
  十二證人陳登來94年10月23日警詢筆錄、94年10月23日於檢察官
    面前筆錄。
  十三證人鄭新傳94年10月23日警詢筆錄、94年10月23日於檢察官
    面前筆錄。
  十四證人李玉輝94年10月23日警詢筆錄、94年10月23日於檢察官
    面前筆錄。
  十五贓物認領保管單1紙。
  十六蒐證照片14張。
  十七扣案之塑膠繩1捲。
  十八扣案之車牌號碼9090-HE號自用小客車1輛、該車鑰匙1把。
肆、被告之辯解及辯護人之辯護意旨略以：
  一被告丙○○固坦承：於94年10月21日，我偕同甲○○先行前
    往臺北縣新莊市與戊○○見面，復向丁○○借用丁○○所有
    之乙車。於94年10月22日晚間10時許，劉哲偉與年籍不詳男
    子駕駛甲車，我與丁○○、甲○○搭乘乙車，先於桃園縣內
    壢某處會合後，由戊○○搭乘之甲車前導，我乘坐乙車居次
    ，至國道1 號高速公路西螺交流道與乙○○及其所所僱請之
    5 輛拖曳車會合後，前往建禾公司。於94年10月23日凌晨，
    戊○○引領車隊到達建禾公司前，曾停留2 次，最後1 次停
    留於建禾公司旁之空地，劉哲偉要求在空地等待，直到戊○○以電話通知我可進入建禾公司後，我請乙○○引領拖曳車
    司機進入建禾公司廠區托運貨物，然於94年10月23日凌晨1
    時20分許，乙○○告知我拖引車車頭與放置貨物之拖板車完
    成連結時，為庚○○報警處理，當場查獲5 輛拖曳車。惟堅
    決否認有何加重強盜犯行，辯稱：戊○○未於94年10月21日
    告知我任何關於犯罪之計畫或強盜分工，戊○○當時僅告知
    要去雲林追討債款，未約定我駕駛汽車把風，劉哲偉攜帶槍
    枝，乙○○負責銷贓；我沒有將犯罪謀議告知丁○○，也未
    請求丁○○前往建禾公司協助把風及押運貨物。而其辯護人
    為被告丙○○辯護：本案案發之前，除了戊○○之外沒有其
    他共同被告知道建禾公司的地點、環境，亦不知道建禾公司
    是否有警衛，甚至在案發之前也沒有人提到要押走建禾公司
    警衛，則丙○○等其餘共同被告4 人與戊○○之間，難認有
    何強盜之犯意聯絡，丙○○應僅單純認知係協助劉哲偉討債
    而南下雲林。
  二被告甲○○固坦承：我於94年10月22日晚上，搭乘丁○○所
    有之乙車，與丙○○、丁○○到雲林縣麥寮鄉建禾公司附近
    。惟辯稱：案發前丙○○找我到雲林討債，我問丙○○有無
    債權證明，丙○○跟我說有，如果有收到可以分我一些，所
    以案發當日我就跟丙○○一同南下雲林，但是，我因為出發
    前有喝酒，所以整路都在車上睡覺，我都不知道在做什麼，
    直到他們說要回去時，才將我叫醒。而其辯護人為被告甲○○辯護稱：綽號爵哥、建哥之人，應為本案主謀，再聯絡戊○○共同犯下本案強盜犯行，戊○○利用丙○○之信任，謊
    稱有債權處理，請丙○○去聯絡拖車，丙○○受戊○○之欺
    騙後，聯絡甲○○、丁○○一同至雲林處理債務；甲○○並
    未於10月21日和丙○○一同至新莊找戊○○，且縱使有見過
    面，由戊○○供述，僅止於至雲林處理債務，從未談論強盜
    、不法等相關字眼；再者，一般的謀議應有相當之分工計畫
    ，但無論是戊○○或本案4 名被告皆未談論如何分工；況且
    ，甲○○因喝酒全程大部分時間都在昏睡，可見甲○○在車
    上也沒有跟丁○○、丙○○為交談行為，何來謀議之舉，主
    觀上難認甲○○有何強盜犯意之聯絡；再者，建禾公司警衛
    己○○係戊○○等4 人所綁，甲○○客觀上並未實施強暴、
    脅迫等強盜犯行，本案甲○○等4 人也未有任何把風行為，
    因為如果有把風行為，警方來了應先通風報信，但警察來了
    之後，被告4 人仍停留原地，所以甲○○等人在案發現場，
    並不是為了把風，足認客觀上未見甲○○等人有何強盜行為
    之分擔，從而，本案甲○○主觀上是要去處理債務而非強盜
    ，所以本案就強盜部分，檢察官之舉證不足。
  三被告丁○○固坦承：於94年10月22日晚間10時許，我與丙○○、甲○○搭乘我所有之乙車，沿國道1 號高速公路至西螺
    交流道與乙○○等人會合，又於94年10月23日凌晨1 時許，
    由戊○○引領車隊至建禾公司不遠處之空地，戊○○要求以
    膠帶黏貼車輛車牌，且戊○○自行以膠帶黏貼甲車車牌等事
    實，惟堅決否認有何強盜犯行，辯稱：我對犯罪事實毫無所
    悉，之所以駕車至案發地點，係因丙○○稱欲至雲林而向我
    借用我新購之乙車，我難以拒絕又不放心，所以答應丙○○
    之邀約，一同駕車南下；我未將我所駕駛之乙車車牌以膠帶
    黏貼，丙○○也沒有對我說明分紅乙事，我未進入建禾公司
    協助搬運貨物，也不是在外面把風。而其辯護人為被告丁○○辯護稱：戊○○要求丙○○轉告卡車司機及丁○○將車牌
    貼起來，但丁○○主觀上認為是合法催討債權之事，所以認
    為沒有必要將車牌貼住，顯見丁○○之認知為合法行為；又
    丁○○於拖曳車進入建禾公司廠區後，丁○○還特別將車子
    開到西濱道路上有攝影機的地方；至於丁○○、丙○○之間
    借車行為，丁○○亦未有獲得利益，由此亦不能遽論丁○○
    有何強盜之犯意聯絡。
  四被告乙○○固坦認：案發前丙○○聯絡我有1 批貨櫃裝的塑
    膠原料要載，我幫丙○○聯絡貨車司機老闆張榮華，總共訂
    5 部車，運費是100,000 元，於94年10月22日晚間10時許，
    我搭乘辛○○所駕駛丙車，帶領丁車、戊車、己車、庚車，
    於國道1 號高速公路西螺交流道與丙○○等人會合，隨即由
    戊○○搭乘之甲車作為前導，丙○○乘坐之乙車居次，我搭
    乘之丙車及丁、戊、己、庚車則緊跟在後前往建禾公司，到
    達建禾公司之前，曾停留2 次，第1 次戊○○要求我們以膠
    帶黏車牌，第2 次停在建禾公司旁空地；之後丙○○再聯絡
    我們，由我帶領5 部拖曳車進入建禾公司廠區，丙○○所搭
    乘之乙車則未進入該公司內，於拖車與廠內板車已有4 部聯
    結好時，因建禾公司員工庚○○察覺異狀而報警處理，惟堅
    決否認有何強盜犯行，辯稱：當時丙○○向我保證有合法的
    債權憑證，我才幫他聯絡拖車及貨物買家，整個過程，我僅
    跟丙○○聯絡，到了建禾公司附近廠區時，總共有停留2 次
    ，第1 次停留時，丙○○表示黑仔說要貼車牌，我表示說既
    然是合法的、為何要貼車牌，而拒絕將車牌貼上膠帶，我並
    不知道戊○○等人有綁走建禾公司守衛等行為。而其辯護人
    為被告乙○○辯護稱：乙○○並不認識戊○○，也沒有跟戊○○直接聯絡過，本案是因為被告丙○○聯絡乙○○，告訴
    他有合法債權憑證，是以貨櫃裝的塑膠原料來清償債務，要
    求乙○○尋找5 臺拖車及買主，乙○○因為信任丙○○始為
    之，乙○○對於強押守衛己○○部分自始不知情；乙○○進
    入建禾公司廠區，於警察到達現場後，亦不斷打電話及傳簡
    訊給丙○○確認，乙○○還是請他們過來處理，請他們提出
    債權憑證，可見乙○○主觀上對於劉哲偉等人之強盜犯行，
    並不知情。
伍、本院之判斷：
  一證據能力部分：
    (一)按「被告以外之人於審判外之言詞或書面陳述，除法律有
      規定者外，不得作為證據。」刑事訴訟法第159 條第1 項
      定有明文。惟「被告以外之人於偵查中向檢察官所為之陳
      述，除顯有不可信之情況者外，得為證據。」「被告以外
      之人於檢察事務官、司法警察官或司法警察調查中所為之
      陳述，與審判中不符時，其先前之陳述具有較可信之特別
      情況，且為證明犯罪事實存否所必要者，得為證據。」「
      被告以外之人於審判外之陳述，雖不符前4 條之規定，而
      經當事人於審判程序同意作為證據，法院審酌該言詞陳述
      或書面陳述作成時之情況，認為適當者，亦得為證據。」
      刑事訴訟法第159 條之1 第2 項、第159 條之2 、第159
      條之5 亦有明文。
    (二)本件除被告乙○○94年10月23日第1 次警詢筆錄、94年10
      月31日警詢筆錄；被告甲○○94年12月6 日警詢筆錄；被
      告丙○○94年12月6 日檢察官面前筆錄之未具結部分、95
      年1 月4 日檢察官面前筆錄之未具結部分；被告丁○○94
      年12月6 日警詢筆錄；被告戊○○94年12月7 日警詢筆錄
      ；證人庚○○94年10月23日警詢筆錄；證人辛○○94年10
      月23日警詢筆錄外，其餘檢察官所舉之證據，被告4 人及
      其辯護人均同意有證據能力。本院判斷如下：
      1.被告乙○○94年10月23日第1 次警詢筆錄、94年10月31
        日警詢筆錄、被告丁○○94年12月6 日警詢筆錄、證人
        庚○○94年10月23日警詢筆錄、證人辛○○94年10月23
        日警詢筆錄部分：
        乙○○、丁○○、庚○○及辛○○於本院審理時業已到
        庭具結作證，其等證述之內容與警詢筆錄之記載大致相
        符，本院認為其等人之警詢筆錄無再行調查之必要，爰
        依刑事訴訟法第163 條之2 第1 項之規定，駁回檢察官
        調查證據之聲請，則其等警詢筆錄證據能力之有無，不
        再論述。
      2.被告戊○○94年12月7 日警詢筆錄部分：
        被告劉哲偉於本院96年9 月11日審理時，本有到庭應訊
        ，然而，於翌日即同年月12日審理時，經合法傳喚無正
        當理由未到庭，亦未與其辯護人聯繫，且其於本院96年
        9 月11日審理期日時已坦承犯下本案重罪，突然性不接
        受審判，不告而別，復於同年月12日由臺灣桃園國際機
        場出境，有法務部入出境資訊連結作業查詢列印表乙紙
        附卷可參，有事實足認蓄意不接受審理，且逃亡出境，
        檢察官到庭認為劉哲偉於檢察官面前之具結證述筆錄，
        已足供證明其他共同正犯之強盜犯行，捨棄被告戊○○
        94年12月7 日警詢筆錄作為證據，該項證據自無再行調
        查之必要，則戊○○警詢筆錄證據能力之有無，不再論
        述。
      3.被告丙○○94年12月6 日及95年1 月4 日檢察官面前筆
        錄之未具結部分：
        依司法院大法官解釋釋字第582 號解釋理由，共同被告
        於審判外之陳述，應依刑事訴訟法第159 條第1 項之規
        定來認定得否作為證據。參酌該條項之立法說明，條文
        所謂「法律有規定者」，係指同法第159 條之1 至第15
        9 條之5 、第206 條等規定，或其他法律特別明文者，
        來認定是否具有證據能力（惟縱認有證據能力者，為保
        障被告之反對詰問權並踐行直接審理、言詞辯論、公開
        審判等原則，依上開解釋文及解釋理由，認除客觀上不
        能詰問者外，於審判中，仍應將共同被告列為證人，依
        法進行詰問程序，以為合法調查，始得作為法院判斷之
        依據）。則依同法第159 條之1 第2 項之規定及其立法
        說明，除顯有不可信之情況者外，檢察官訊問被告所得
        之供詞，得為證據。檢察官於訊問被告丙○○之初，已
        告知丙○○罪名及權利，訊問過程依法錄影（音），未
        發現訊問過程有違法之處，丙○○於本院準備程序時，
        亦同意其上開筆錄列為證據，且表示檢察官面前筆錄都
        是依據其意思記載，等於承認該筆錄自白之任意性與筆
        錄內容記載之無誤，此外亦無其他證據足以釋明上開筆
        錄作成時，具有顯不可信之情況。因此，丙○○之上開
        筆錄，本院認有證據能力。辯護人認丙○○上開檢察官
        面前筆錄未經具結，應無證據能力，恐係對上開大法官
        解釋文及解釋理由之誤解，自不足採。
      4.被告甲○○94年12月6 日警詢筆錄：
        甲○○於警詢時陳稱：(1)案發前丙○○打電話給我說有
        債要收，我問丙○○是否有債權，丙○○說有；(2)案發
        當時在西螺交流道下面時我睡醒後才發現車內多了1 人
        ，但是我不知道他的姓名；(3)94年10月22日當日丙○○
        跟我說有債權要收帳，到時候實際所收帳款有多少丙○○就分我多少；(4)我們到了現場後停在紅綠燈附近，綽
        號「黑仔」他們那部車要我們先等一下，他們要先進去
        看人在不在，我跟丙○○講既然有帳單、債權幹嘛分二
        段，就進去處理就好，但是我們還是在那裡等「黑仔」
        通知；(5)我只知道主嫌是家居（即丙○○）的朋友，綽
        號黑仔，案發時，建禾公司警衛己○○被4 名蒙面人分
        持3 支手槍押解到濁水溪畔綑綁丟置，4 名蒙面人應該
        是綽號「黑仔」他們那部車內的4 人。然而，甲○○於
        本院審理時證述：(1)我在出發到雲林之前以及在抵達案
        發現場時，都沒有跟丙○○詢問債權證明；(2)我印象中
        從西螺交流道至離開雲林縣麥寮之前，我們車上只有3
        個人，沒有4 個人；(3)我與丙○○一起來雲林，丙○○
        沒有跟我說要給我報酬；(4)因為丙○○跟我說過有債權
        憑證，所以我沒有懷疑過丙○○所說的是假的；(5)我不
        清楚有人將建禾公司警衛押走。顯而易見的是，關於有
        無詢問丙○○債權憑證、案發時乙車內人數、收到債款
        後如何分帳、有無向丙○○質疑債權是否實在、是否知
        悉何人將建禾公司警衛押走等5 個部分事實，甲○○於
        本院審理時與其警詢中之陳述不一致。又甲○○之警詢
        筆錄記載之時，距離案發時間較近，記憶應較為清晰，
        且於本案準備程序時，甲○○亦肯認警詢筆錄是按照其
        個人意思記載，顯見該次筆錄記載，出於任意性，無不
        法取供之情事。相較之下，甲○○於本院審理時，履次
        出現「當天很多人，因為…」、「（不答）」、「我不
        太清楚」、「因為那時候我在睡覺，我不清楚」等情，
        復經審判長請其針對問題回答，或經檢察官請求提示甲○○於警詢及檢察官面前筆錄供其觀覽，甲○○始對於
        檢察官詰問之問題為回答，足認甲○○於本院審理時之
        作證態度，係有所保留，選擇性地遺忘事實，必須經由
        提示先前警詢及檢察官面前筆錄，見到多少證據，始願
        意回答多少答案，無法連續而一貫地陳述，是本院認為
        甲○○94年12月6 日警詢筆錄，較其於本院審理時之證
        述，具有可信之特別情況，且為證明本案案發前因後果
        、主嫌為何人、丙○○等人供稱為追討債權而求下雲林
        等事實存否所必要，依刑事訴訟法第159 條之2 之規定
        ，有證據能力，得作為證據。辯護人認此警詢筆錄無證
        據能力，並未說明其為何較甲○○於本院審理時之證述
        不可信，僅空言泛稱無證據能力云云，殊無可採。
      5.其餘被告及其等辯護人同意列為證據調查之供述書面證
        據，本院審酌該書面作成時之情況，認為適當，依刑事
        訴訟法第159 條之5 第1 項之規定，認均具證據能力。
  二證明力部分：
    (一)本案由「爵哥」於94年10月中旬之某日撥打電話予戊○○
      ，命戊○○偕同「建哥」，以及另2 名姓名年籍不詳之男
      子，於94年10月23日凌晨1 時許，攜帶槍支3 把前往建禾
      公司，將該公司負責看守廠區之人員己○○綑綁後強行架
      離現場，並調派拖曳車至建禾公司，欲將該公司代運之臺
      塑公司所有之PVC 粉強行運走銷贓之時，為建禾公司員工
      庚○○發覺後報警，因而當場查獲等加重強盜犯行，業經
      證人己○○於警詢及檢察官面前證述：於94年10月23日1
      時，我聽外面有人在說話，我就出去查看，就被強押上車
      ，2 名男子1 人1 邊將我的手抓著，1 人以塑膠條綁住我
      2 手的大姆指，1 人站在車旁，共4 人押我上車；該4 名
      男子共有3 人持手槍，1 支銀色小小支、1 支黑色比較大
      ，1 支類似警用手槍；我當時很緊張，無法注意，4 人均
      載黑色頭套；我被押上車後，沒有被毆打，我上車後自小
      客車由濁水溪橋旁轉防迅道路往東行駛，在濁水溪雷厝段
      與豐榮交界左轉進入濁水溪時，將我押下車，歹徒將我丟
      在河床，是路過之人幫我解開手腳，有其警詢及檢察官面
      前筆錄在卷可稽，並經證人丙○○於本院審理時證述：於
      案發後即94年10月23日凌晨2 時許，在西湖休息站，戊○○告訴我，他們將守衛押到堤防邊等語，而證人丁○○於
      本院審理時亦證實案發後其與丙○○確實在西湖休息站與
      戊○○見面，由丙○○轉述得知，戊○○將建禾公司守衛
      押走乙事，此並有贓物認領保管單1 紙、現場蒐照照片14
      張在卷可考，復經扣得塑膠繩1 捲可資佐證。而被告戊○○於本院審理時，對於前揭持槍強押建禾公司警衛，並著
      手強盜建禾公司廠內PVC 粉等事實，亦坦白承認，核與上
      揭證據資料相符，戊○○於本院審理時之自白，應屬可採
      。足見本案加重強盜犯行，確係由「爵哥」主導，與戊○○、「建哥」，以及另2 名姓名年籍不詳之男子共謀策畫
      犯下。所以，本案爭點厥為，劉哲偉是否有將上開強盜計
      畫，告知丙○○、甲○○，進而由丙○○轉告丁○○、乙○○前揭強盜謀議內容，乙○○、甲○○、丙○○、丁○○進而知悉本案強盜犯行之內容，與戊○○合謀共犯本案
      加重強盜犯行？檢察官之舉證是否足以證明被告4 人與戊○○具強盜犯意聯絡？
    (二)丙○○、甲○○於94年10月21日，前往臺北縣新莊市之某
      處，與戊○○見面商議南下雲林收取債務乙事：
      1.丙○○於94年10月21日當天接獲戊○○電話，與甲○○
        一同前往臺北縣新莊市某處與戊○○見面，商討前往雲
        林收取債務等事實，業經證人丙○○於本院審理時證述
        ：10月21日那一天戊○○打電話給我們，請我們去新莊
        ，告訴我們有債務要處理，我再打電話給甲○○，叫甲○○跟我一起過去；戊○○問我們有無辦法找拖車，所
        以我當面打電話給乙○○，告知他說有這個債務要處理
        ，問他那邊有無辦法找拖車頭，甲○○也有在場等語。
        核與證人丙○○於檢察官面前證稱：於94年10月21日，
        戊○○打電話給我，說有帳務要處理，叫我到他那裡再
        說，我就和甲○○一起去找戊○○，戊○○說要處理債
        務，而且行動要快，因為債務人的貨物隨時會出貨，如
        果太慢就會來不及，我就當著他們的面打電話給乙○○
        ，告知有債務要處理，問他是否有認識拖車，請他幫忙
        叫4 、5 輛拖車，乙○○過了10分鐘回我電話說要隔天
        ，所以我們就約10月22日晚上10時在西螺交流道會合等
        語一致。丙○○此部分供述，對自己更為不利，殊無偽
        證陷自己入罪之可能。參酌甲○○於警詢時陳述：我知
        道主嫌是丙○○朋友綽號黑仔之人等語，可見甲○○於
        本案查獲之初，即可以直指本案持槍強盜主嫌為何人之
        原因，是甲○○於94年10月21日，與丙○○一同至臺北
        縣新莊市與戊○○見面，聽聞戊○○述說本案討債計畫
        ，所以甲○○才可以回答員警本案之主嫌為綽號黑仔之
        戊○○，由此可以佐證丙○○前述證詞為實，足見當日
        確實有此會面的存在。證人甲○○雖於本院審理時否認
        於上開時間，與丙○○至新莊與戊○○見面乙事，然而
        其於本院審理時，不斷以「當天很多人，因為…」、「
        （不答）」、「我不太清楚」、「因為那時候我在睡覺
        ，我不清楚」、「我不曉得」等話語閃避問題，需要審
        判長請其針對問題回答，或經檢察官請求提示甲○○於
        警詢及檢察官面前筆錄供其觀覽，甲○○始對於檢察官
        之詰問為回答，可見甲○○於本案之辯駁策略即為選擇
        性地遺忘事實，必須見到多少證據，始願意針對回答多
        少問題，不肯完整、連續地陳述事實，堪信甲○○為了
        躲避被認定涉案之可能性，才否認於當日與丙○○一同
        前往會見戊○○之事，是其於本院審理時關於此部分之
        證述，無可採信。至於戊○○於檢察官面前僅供證其以
        電話告知丙○○至雲林收取債款，及請丙○○聯絡拖車
        乙事，並未供稱其與丙○○、甲○○於新莊市見面乙事
        ，然而，戊○○於本院審理時，已對檢察官起訴之情節
        坦白承認，供述前後已有不一，且其於檢察官面前供述
        之內容，關於當日何人攜帶槍械、何人進入建禾公司持
        槍強押守衛己○○、其所乘坐的甲車是何種型式、有幾
        個人、丙○○搭乘之乙車有無進入建禾公司等情，與乙○○、甲○○、丙○○、丁○○於本院審理時之證述皆
        不相符，顯見戊○○於檢察官面前之供述，無非係為推
        卸個人犯行而將責任推諉於丙○○，戊○○於檢察官面
        前之供證，應無可採。
      2.丙○○、甲○○於94年10月21日，雖有前往臺北縣新莊
        市某處與戊○○見面，然而，細究丙○○於本院及檢察
        官面前之上開證詞，該次會談內容，僅止於戊○○告知
        丙○○、甲○○一同前往雲林收取債務，並請丙○○協
        助聯絡拖車以利搬運、銷售貨物及收得帳款後分帳事宜
        ，過程中未曾論及押人、強盜、不法取物等事，此觀證
        人丙○○於詰問時證稱：戊○○跟我講說有債權要處理
        ，問我這邊有無辦法找拖車頭，說要去拖債務人的貨物
        抵債，我就跟他講說我聯絡看看等語更可明確。至於丙○○當場撥打電話告知乙○○為了處理債務，請乙○○
        聯絡拖車及事後銷售貨物事宜，證人乙○○於本院審理
        時證述：21日那天丙○○有打電話給我表示要找拖車，
        是同一天，我覺得好像是同一天；差不多傍晚的時候，
        他有聯絡我說有一批貨櫃裝的塑膠原料要載，我說如果
        一切合法、有債權憑證，要幾部車都可以，因為我在高
        雄新瑞都那邊做廢五金拆除工作，丙○○說要我幫他找
        ，我就說好；但那時候車還沒有聯絡，所以這件事情就
        沒有結果，直到案發前，我有跟他說拖車的拖運費10
        0,000 元，就是他們全部的錢要拿這個金額出來當拖車
        費等語，其於檢察官面前則供證：是丙○○於94年10
        月21日聯絡我，向我說有1 批貨櫃塑膠原料，須要5 部
        曳引車，丙○○是我哥哥的朋友，知道我現在當拆除工
        人，我找1 位叫「榮華」的人幫我聯絡曳引車司機等語
        互核相符。由丙○○及乙○○之供證，均未見丙○○曾
        向乙○○告知任何關於強盜財物、押人取貨、銷售贓物
        等情事。從而，檢察官認為戊○○前述時地，將上開「
        縝密」之「犯罪事實」告知丙○○及甲○○，3 人更謀
        議責任分工、尋找「銷贓」管道等情，並無證據可資佐
        證，難認檢察官之主張實在。
      3.證人丙○○於本院審理時又證稱：當初戊○○說債務處
        理好之後，分帳是分5 份，3 份是債權人，1 份是戊○○，1 份是我，我們這邊佔5 份之1 ，核與其於檢察官
        面前證詞相符，亦和乙○○於本院審理時證述分帳之情
        形一致。可見戊○○與丙○○當初見面時，確實談論取
        得貨物後如何分款的問題。然而，由丙○○之證詞，僅
        可見此分帳係指「收取債權」的分帳，依經驗法則及論
        理法則無法推論其證明範圍涵蓋至「強盜財物」的分帳
        。檢察官另以丙○○具結證稱：乙○○負責調派5 輛拖
        曳車，並約明事成後除給付500,000 元之拖車費用，另
        外再把「銷贓」後之獲利分1 份給乙○○等語，主張乙○○係負責事後銷贓。但是細觀丙○○於檢察官面前之
        證詞，僅有：我有跟乙○○講說拖車費用給他500,000
        元，另外再給他一分等語，並無檢察官所稱「…另外再
        把『銷贓』後之獲利…」等話語。關於取得貨物後銷售
        乙節，證人乙○○於本院審理時證稱：當初找的時候，
        我跟要買的貨主說要先籌1,000,000 元，去到現場，看
        到貨之後，價錢多少他們再自己去決定，是要將貨物賣
        去桃園的一個資源回收場，叫丙○○自己跟林口的那個
        買主聯繫看要多少錢等語，核與其於檢察官面前證詞相
        符，而丙○○於本院審理時亦證稱：我們兩部車及貨車
        一起拿去林口賣等語，可見丙○○及乙○○談論販售物
        品之時，也未論及「銷贓」等處理不法所得之事，單純
        止於討債後拍賣貨物取債。再者，丙○○及乙○○對於
        將來貨物取得後之處理，也須經由戊○○一同前往林口
        ，始得決定貨品價錢，仍由戊○○全程監管貨物、支配
        事後之販售，並非如同檢察官所主張係乙○○完全負責
        銷贓管道。從而，檢察官認為丙○○、乙○○係為謀取
        不法利益而參與戊○○之強盜犯行，尚無證據可資支持
        ，不為本院所採。
    (三)丙○○向丁○○借取乙車時，並未與丁○○謀議犯罪：
      1.證人丙○○於本院審理時證稱：因為丁○○跟我是好朋
        友，我之前有跟他借車，我用電話跟他說我要去雲林處
        理債務，請他車子借我，因為他說要去雲林那麼遠，他
        不放心，他之前有借我車，但都在是附近而已，所以那
        次跟他借那麼遠，我就說既然你不放心，就跟我一起下
        去等語，核與其於檢察官面前供述：不是戊○○叫我邀
        丁○○，丁○○因為借車子給我，不放心車子借給我，
        所以跟我一起到雲林，我跟丁○○說要去處理債務，還
        要拖貨物到林口等語一致。而證人丁○○於本院審理時
        證稱：94年10月22日是丙○○找我來雲林，他當時跟我
        說他要去處理債權，他沒有車，要我開車載他下來等語
        ，對照丁○○於檢察官面前陳述：於94年10月22日晚上
        7 至8 時左右，丙○○電話聯絡要向我借車要到西螺，
        我不放心車借他使用，丙○○就說不然一起下去西螺，
        跟著拖車一起將貨品護送到林口交流道等語，兩者陳述
        內容相符。可見當時丙○○僅向丁○○告知欲南下雲林
        收取債務，希望向丁○○借車，丁○○因不放心將車輛
        交與丙○○使用，但礙於友情，遂與丙○○一同前往雲
        林，查無證據支持檢察官所稱丙○○將犯罪謀議計畫告
        知丁○○，並請求丁○○一同把風及押運貨物等情事。
      2.檢察官質疑丁○○為何獨就本次借車，始偕同丙○○南
        下雲林縣，據以認定丁○○之辯解不可採信。丁○○固
        於檢察官面前供稱：以前丙○○曾向我借車子，有借好
        幾次，他自己開的次數約3 、4 次等語，有其於檢察官
        面前筆錄附卷足考。然而，證人丁○○於本院審理時證
        稱：之前也有借過，約借3 、4 次，我都有借他，我都
        有在旁邊，我每次借車我都有在旁邊，除非是很短的距
        離約10分鐘、20分鐘的車程，我才會讓他自己開，否則
        我都會跟等語，核與丁○○於檢察官面前供證「他借車
        子時我都有坐在他旁邊的次數為10幾次」等語大致相符
        。可見丁○○於借車與丙○○之時，多數時間皆會陪同
        丙○○，另參酌乙車為馬自達廠牌，丁○○為PC版業務
        員、家中有父母、兒子待養等情，業經丁○○於本院審
        理時供述明確，對於丁○○而言，乙車價值不低，是必
        須辛苦工作數月至幾年始可籌得購車款項，所以丁○○
        辯稱擔心車輛使用情況始隨同南下等語，與丁○○平日
        借車習慣相符，且合與常情。檢察官於此未舉出積極證
        據證明戊○○之強盜犯意，藉由丙○○轉知予丁○○，
        檢察官質疑丁○○共同南下之理由，亦非充足。
      3.丙○○於檢察官面前雖供證：戊○○於94年10月21日就
        當著我與甲○○的面說，貨物有一千多萬元，我和甲○○、乙○○、拖曳車司機占1 份，戊○○分1 半，丁○○我沒有告訴他要分帳，但我說會給他分紅。檢察官據
        此推論丙○○已告知丁○○南下雲林之行，可分得不法
        利益。但是，丙○○於同日檢察官面前卻供述我們有說
        好要如何分帳，戊○○於94年10月21日當日就有跟我說
        ，我、丁○○、甲○○、乙○○、拖曳車司機占1 份，
        戊○○分1 半，甲○○也有聽到，我沒有跟丁○○講說
        要跟他分帳等語。由此可見，丙○○有無提及朋分財物
        給丁○○一事，證人丙○○於同日之供述，呈現兩種版
        本，檢察官未繼續追問其原因。就此疑問，丙○○於本
        院審理時證稱：當初戊○○是跟我說分5 份，3 份是債
        權人那邊，1 份戊○○，1 份是我，我們這邊佔5 分之
        1 ；當初檢察官問我如何分帳時，我的想法是當初我們
        協議去收帳時，當然是我這邊我自己找的朋友，我會分
        一份給他們，這不用講，大家都知道，處理債務本來就
        是這個樣子，要不然不會有人跟我去，因為社會就是這
        樣；我是自己有這樣想說要分乙○○、甲○○、丁○○
        ，但事情過了這麼久了，我也不記得說我有無口頭上承
        諾他們；我的意思是如果有拿到錢，就會分給丁○○，
        分紅是我自己的想法，他本人不知道，只是我跟他借車
        ，他不放心，他並不是跟我一起去處理債務，丁○○之
        前沒有跟我一起去收帳。雖然證人丙○○於本院審理時
        一度陳述分帳的人就是乙○○、甲○○、丁○○及我本
        人，然而，其隨即澄清此為「我自己有這樣的想」。本
        院按：交互詰問之功能，係在藉由建構、彈劾確認等反
        覆問答過程，促證人忠於記憶為懇切並合於事實、情理
        之陳述，以發現真實，詰問過程中證人或有些許不一致
        之陳述，此不一致很可能是出於證人隱匿、掩飾之動機
        ，但透過面對面的追問，並輔以偽證罪之擔保，可以解
        開證人的不良動機，使證人的觀察、記憶、敘述，到達
        合於一定真實之確認，或者使證人之虛偽陳述或誠實的
        錯誤，難以隱藏。因此，詰問過程出現證詞不一致的情
        形，並非少見，然而證人之整個證詞是處於逐步確認的
        過程，自不能僅以證人於詰問過程中出現不一致，即認
        證詞不一，不可採信。因此，對照證人丁○○於本院審
        理時證稱：我開車沒有什麼好處，就朋友幫忙這樣子，
        與其在檢察官面前供證：丙○○沒有說要如何回報我，
        因為朋友互相幫忙等語一致，有其於檢察官面前筆錄附
        卷足徵，與前揭丙○○於檢察官面前之供述、本院審理
        時證述未告知丁○○僅係自己的想法等語相符，足見丙○○並未將分紅之事告知丁○○，關於是否分帳與丁○○，乃丙○○個人內心想法，未彰顯於外，檢察官認為
        丁○○係為獲取不法之分紅始陪同丙○○南下云云，尚
        無明確事證可得支持，難以採信。
    (四)丙○○、甲○○、丁○○於94年10月22日晚間，駕駛乙車
      至內壢某處，與戊○○等人所駕駛的甲車會合後，同至國
      道1 號西螺交流道與乙○○等人會合：
      1.證人丁○○於本院審理時證稱：當日我從桃園的家出發
        ，到桃園國際路載丙○○，他上車之後叫我往甲○○他
        家附近去載甲○○，之後又去內壢，和甲車的人會合後
        ，1 名陌生男子來上我的車；丁○○於檢察官面前證稱
        ：當天車子上有甲○○，由我開車，到達內壢後「小黑
        」的1 名朋友過來坐我們的車，小黑他們那輛車應該也
        有4 個人，後來換丙○○開我的車子下西螺交流道與拖
        車司機會合。而證人丙○○於本院審理時亦供證：從桃
        園出發到西螺交流道是我開車的，之後在西螺交流道的
        時候，因為我累，就請丁○○開。甲○○於本院審理時
        及警詢時亦同陳稱同上。綜上可見，94年10月22日當晚
        ，先由丁○○駕駛乙車，由桃園出發，陸續接丙○○、
        甲○○上車，復於內壢某處，與戊○○所搭乘之甲車會
        合，此時，戊○○之姓名年籍不詳之男性友人1 名，改
        搭乘乙車，乙車於加油完畢後，改由丙○○駕駛，與甲
        車一同南下至西螺交流道。
      2.於上開甲車與乙車會合後，一同前往西螺交流道的過程
        中，該名年籍不詳之男子於乙車上，除僅與丙○○聊天
        數句外，並未與甲○○、丁○○談話之情，由丁○○於
        本院審理時供證：該名男子沒有跟我及甲○○聊天，在
        車上，我們4 個人之間，就我跟丙○○在聊天而已，該
        陌生男子跟丙○○只有寒暄幾句，因為他們也不認識，
        沒有聽到說要帶工具或是押人那些話等語可得澄清。堪
        信該名男子並無將強盜建禾公司內PVC 粉之訊息，傳達
        予乙車上之丙○○等人。況且，丁○○及丙○○於此過
        程中的聊天內容，亦僅止於丁○○詢問為何要叫拖車、
        處理債權等事，此由丁○○於本院審理時之證述亦可獲
        得證實。
      3.丙○○等人所駕駛之乙車與戊○○所搭乘的甲車，於內
        壢會合時，檢察官未提出證據證明此時戊○○將強盜犯
        行之計畫告知丙○○等人，且證人丁○○於本院審理時
        證述：在內壢時，因為丙○○的意思，要跟戊○○他們
        會合，我停車時有見過他，然後下西螺交流道又有看過
        他一面，戊○○沒有跟我說話；戊○○有跟丙○○講話
        ，不過說話的內容我不知道，因為我們就停在路邊，丙○○他們就下去旁邊一家便利商店，等小黑他們另外1
        部車，到了之後，小黑就坐另外1 部車，丙○○跟另外
        1 個人就坐我的車；在內壢的時候，甲○○也沒有下車
        等情。可見於內壢會面之時，僅係單純地集合行為，為
        了一同南下雲林，戊○○於此時，並未告知丙○○等人
        押人取物等犯罪計畫。
      4.至於甲、乙兩車會合後，南下西螺交流道的過程中，檢
        察官亦無提出證據證明或論述此時戊○○將強盜之計畫
        告知丙○○等人，況由證人甲○○於本院審理時證述：
        從臺北出發到抵達西螺交流道之間，一路上，我在車上
        沒有聽到搶劫、廠區、警衛、押人等字眼等語，可見於
        此過程，亦無證據證明甲○○、丙○○、丁○○與戊○○有何強盜犯意聯絡、溝通的行為。
      5.甲○○於本院審理時不斷辯稱其因喝酒，整路昏睡，對
        於沿路發生何項事情、是否有在內壢停留接到戊○○的
        1 位朋友並不知悉云云。然而，甲○○於警詢時供稱：
        我知道當晚我們從桃園下來有2 部車，正確多少人我不
        清楚，復於本院審理時證述：「（問：你在睡覺，你怎
        麼知道桃園下來有兩部車這件事情？）丙○○就說跟著
        前面那一部車走。」「（檢察官剛剛問你有無看到前面
        還有一部白色的車子，你回答說沒有看到前面有一部車
        開走，現在為何又說有兩部車，到底怎麼回事？）（不
        答）。」甲○○於乙車在內壢停留之時顯係清醒，始可
        知悉丙○○當時陳述的話語，以及尚有甲車這臺車輛等
        事實。再者，證人丁○○於本院審理時證稱：當時隱隱
        約約，有聞到甲○○一點點的酒味。證人丙○○於本院
        審理時證述：我車子一到後，甲○○就直接上車，他也
        沒有跟我說他有喝酒等語。可見甲○○並非已酒醉至不
        醒人事，兼衡當日丙○○請求甲○○一同南下追討債務
        ，甲○○明知有事情須處理，怎可能陷自己至爛醉如泥
        、無法辦事的狀態，足見甲○○係為避免被認定參與本
        案強盜犯行，始辯稱當時都在昏睡、不了解事情經過，
        因此甲○○完全昏睡之說，無法採信，甲○○應雖有睡
        眠，惟對於乙車停放於何處，車上人員活動清況，應仍
        有所知悉。惟必須再強調者，乃甲○○說謊的原因，是
        在推卸一切可能的責任，尚無法由其陳述之虛偽，導出
        乙車上之人曾有犯案之告知及溝通行為。
    (五)甲、乙兩車，與乙○○帶領之丙至庚車會合於西螺交流道
      ：
      1.甲、乙兩車，與乙○○帶領之丙至庚車於西螺交流道會
        合乙事，業經乙○○、甲○○、丙○○、丁○○於本院
        審理時證述明確，核與拖曳車司機辛○○、吳泰坤、陳
        登來、鄭新傳、李玉輝於警詢及檢察官面前所述相符，
        應可認定。又於西螺交流道會合之原因，係為等待乙○○所帶領之拖曳車車隊，再由戊○○所搭乘之甲車帶領
        前往建禾公司等情，由證人丙○○、甲○○、丁○○、
        乙○○及辛○○於本院審理時證詞可獲得證實。
      2.戊○○於西螺交流道與眾人會合後，亦無證據證明其將
        強盜之犯意及計畫透露與在場之人知悉，此由證人丙○○於本院審理時證述：丁○○、甲○○當時沒有跟戊○○交談，因為他們不認識，只有我有跟戊○○交談，我
        沒有告訴乙○○要以暴力的方式催討債務。證人丁○○
        於本院審理時證述：我們在西螺交流道停車，丙○○跟
        我說因為在等乙○○及拖車司機來，我、甲○○都沒有
        在西螺交流道跟戊○○聊天，丙○○他們有下車聊天，
        我也不知道他們在說什麼；丁○○於檢察官面前證稱：
        在西螺交流道與拖車司機會合，丙○○就下車與拖車司
        機的帶頭（就是丙○○的朋友）講話，另1 部小黑他們
        坐的車是也有3 、4 個人下車聊天，我當時沒有下車，
        他們討論的事情我不知道，但丙○○上車之後就告訴我
        說跟著前面小黑他們的車子走。證人乙○○於本院審理
        時證述：當天出發的時候，我都跟丙○○聯絡，我不認
        識戊○○，沒有辦法跟他聯絡，我從頭到尾都只有跟丙○○聯絡，司機他們在旁邊都知道，我都是跟丙○○在
        講等語，證人間的證述互為一致。參以證人即丙車司機
        辛○○於本院審理時證述：在路竹接到乙○○之後，就
        開始跑高速公路，他上車後就和「家居」（即丙○○）
        聯絡，約在西螺交流道等，我有聽到他們在電話中有說
        到1 個「家居」的；我們在西螺交流道沒有停多久，因
        為我跟乙○○說要趕快，我們是跑車的人，停留的時間
        沒有超過10分鐘。證人辛○○另於檢察官面前證稱：乙○○整條路上都有與家居的人電話連絡，在車上我問乙○○，他說是債權的問題，而且有債權憑證等語。足見
        在西螺交流道的會合，僅為等待乙○○所引領的拖曳車
        車隊，停留時間亦相當短暫，不超過10分鐘，乙○○、
        甲○○、丁○○也未與戊○○交談，無從得知暗藏於戊○○心中之押人取貨計畫。丙○○雖與戊○○有所談論
        ，在短暫的停留時間內，丙○○下車與戊○○交談，應
        僅係為確認行車路線、由戊○○所搭乘的甲車引領大家
        前往建禾公司，並無證據證明談論到強盜、押人等事情
        ，且停留時間短暫，戊○○殊無可能在此即可交待持槍
        強盜等縝密的強盜分工計畫。從而，在西螺交流道的會
        合，也無證據證明乙○○、甲○○、丙○○、丁○○與
        戊○○形成何種犯意之聯絡。
    (六)甲至庚車離開西螺交流道後，於西濱快速道路某處旁停車
      時，戊○○要求乙至庚車將其車牌黏貼膠帶，然眾人所堅
      拒：
      1.於甲車之引領之下，乙至庚車隨同甲車駛離西螺交流道
        ，於開往建禾公司之前，一同進入西濱快速道路某處，
        甲車於路旁停止，乙至庚車亦隨之靠邊停車等事實，為
        證人乙○○、甲○○、丙○○、丁○○及辛○○於本院
        審理時證述明確。
      2.甲車停妥後，戊○○下車向丙○○表示要乙至庚車將車
        牌貼上膠帶，丙○○將此轉知乙○○、丁○○，然為乙○○、丁○○所拒絕等情，業經證人丙○○於本院審理
        時證述：我們前往建禾公司之前，在西濱快速道路那邊
        有停留，因為戊○○跑來要我跟拖車司機講說請他們將
        車牌貼起來，我就轉述與乙○○說戊○○說要貼車牌，
        丁○○那部車及拖車司機都沒有貼車牌。證人丁○○於
        本院審理時證稱：戊○○他們的甲車，有貼上膠帶，我
        聽戊○○向丙○○說要將車牌貼上，丙○○好像有跟乙○○講，乙○○有跟拖車司機講，但好像乙○○及拖車
        司機他們大家都不要。證人乙○○於本院審理時證述：
        當時丙○○說黑仔說要貼車牌，但我說是合法的，為何
        要貼車牌，所以沒貼等語。以上證人間證述均相符，足
        資證明當時僅有戊○○所搭乘之甲車有以膠帶貼上車牌
        ，其餘車輛並無貼上。
      3.檢察官主張戊○○先將車輛停放在西濱道路上，非逕行
        駛入債務人公司時，並要求在場之人將車牌黏貼膠帶時
        ，丙○○理當倍感疑惑並詢明事情之原委後，就此違法
        行為應加以拒絕為是，焉有不予質疑並進而轉知被告乙○○照辦之理，認丙○○等人顯然配合戊○○從事強盜
        犯行之分工。但是，於前揭西濱公路之時，僅戊○○所
        搭乘之甲車以膠布貼上車牌，其他車輛並未為之等情已
        詳述如上，況且當時乙○○、丁○○皆堅拒貼上車牌，
        證人丙○○於本院審理時證稱：戊○○要我轉達乙○○
        所帶的司機要貼車牌，我告訴乙○○這件事情時，乙○○說是合法債權，為何要貼車牌，我們就沒有貼，戊○○知道我們沒有這個意思要貼。證人丁○○於本院審理
        時證述：因為我正常，我又不是來幹嘛，幹嘛要貼膠帶
        ，那些拖車車牌也沒有貼上膠帶，戊○○對於我們這1
        部車及其他拖車都沒有貼車牌，他沒有講甚麼話；丁○○於檢察官面前證稱：小黑叫我們先停在路旁，叫我們
        貼車牌，我們拒絕，小黑他們就自己貼車牌。證人乙○○於本院審理時證稱：丙○○說黑仔說要貼車牌，然後
        我就說既然是合法的，為何要貼車牌，要貼他自己去貼
        等語。以上皆足以證明當時乙○○、丁○○認為自己僅
        係陪同收取債款，並非從事何項不法行為，沒有貼上車
        牌的必要，進而嚴詞拒絕戊○○之請求，戊○○亦無強
        求其他車輛必須貼上車牌，只自顧自地貼上甲車的車牌
        ，更可見丙○○、丁○○、乙○○並未與戊○○事前謀
        議貼掩車牌以利強盜犯行，戊○○才必須於前往建禾公
        司之前，特地停車詢問丙○○等人是否要貼掩車牌，益
        徵乙○○、丁○○與戊○○間並無強盜犯意的聯絡。雖
        然，丙○○將貼上車牌乙事轉知乙○○、丁○○，惟如
        此不表示其與戊○○有何共謀強盜之舉，因為證人丁○○於本院審理時證述：當時丙○○說不用等語；證人乙○○於本院審理時證稱：我說要貼車牌他們自己去貼時
        ，丙○○說沒關係，要貼他們自己去貼，反正我們這個
        都是合法的等語，對照丙○○於本院審理時供述：貼牌
        的事我只是轉述戊○○交代的，並不是我講的，因為他
        們之間彼此不認識，都要透過我來轉述等語，可見丙○○當時對於要不要貼車牌乙事，僅單純傳達戊○○之意
        思，丙○○本人之意反而認為不用貼上車牌，因此丙○○並未要求乙○○、丁○○必須照辦。由此亦可徵丙○○當時主觀上認為本次為合法催討、收取債權，無須貼
        上車牌躲避查獲，不具何種不法所有之意圖，與戊○○
        密謀貼上車牌，藉以掩飾犯行，兩者所現，大不相同。
      4.檢察官論告時稱衡諸社會生活經驗，在看見收取債權之
        同伴，將車牌黏貼，豈有不知此為掩蓋隨後即將實施不
        法行為之舉動，竟再隨同戊○○前往建禾公司，顯見被
        告4 人對於戊○○不法押人乙事，並非完全不知情。然
        而，黏貼車牌乙事，並非後續行為一定是從事強盜押人
        等犯罪活動，亦有可能為躲避日後債務人藉此追索報復
        ，兩者間並沒有必然附隨之關係，且證明被告犯罪需依
        「積極證據」，而非僅衡諸「社會生活經驗」。檢察官
        據此認為丙○○等人與戊○○有強盜犯意之聯絡，論理
        上容有疑問。
    (七)離開前揭西濱快速道路後，甲車又於建禾公司旁空地停留
      ，乙至庚車因此停車：
      1.戊○○所搭乘之甲車，以膠帶貼妥車牌即離開上述西濱
        快速道路停車地點，前往建禾公司，乙至庚車以甲車為
        前導，直至建禾公司附近空地，甲車再度停下，乙至庚
        車亦隨之停止等事實，迭經乙○○、甲○○、丙○○、
        丁○○及辛○○於本院審理時證稱無誤。
      2.戊○○於甲車停妥後，下車向丙○○告知建禾公司位置
        ，並佯稱將前往取得債權憑證乙情，業經證人丙○○於
        本院審理時證稱：之後就是跟著戊○○到了空地，因為
        我們沒有去過，不知道建禾公司在哪裡，到達空地後，
        拖車頭停在旁邊，戊○○他們停在最後面，我有下車去
        找戊○○，戊○○跟我講說建禾公司在那邊，要先等債
        權過來；戊○○說要等他朋友送債權過來，我們在空地
        等了差不多20分鐘左右，他說債權已經過來，叫他先過
        去處理，要我們等一下，他們是4 個人一起走；戊○○
        他們那一部車大概離開差不多10分鐘左右，戊○○就打
        電話跟我說事情已經處理好了，請我轉告拖車司機可以
        進去把貨拖出來等語足證。對照證人丁○○於本院審理
        時證稱：我問在等什麼，丙○○說在等債權，然後過了
        約快半小時，小黑他們的車子就先開走，然後他們就說
        要去拿債權。證人甲○○於本院審理時證述：丙○○說
        他們要先去看老闆在不在，要先拿債權證明過去等語。
        。而戊○○於檢察官面前亦供稱同上，有其在檢察官面
        前筆錄可徵。以上證據資料，均可明上情為真。
      2.戊○○雖向丙○○表示要前往拿取債權，但是實際上，
        甲車上所乘坐之戊○○等4 人，係駛向建禾公司警衛室
        ，將建禾公司守衛己○○強行綁離現場乙事，業經戊○○於本院審理時坦白承認，並有被害人己○○於警詢及
        檢察官面前之陳述筆錄在卷可稽。事後戊○○將綁走己○○，在西湖交流道告知丙○○等事實，亦經證人丙○○迭於檢察官面前及本院審理時證述屬實，且證人即當
        時在場之建禾公司員工庚○○於檢察官面前證稱：那天
        晚上，我看到5 臺曳引車從我們公司大門經過，我覺得
        很奇怪，因為那個時間應該不會有這麼多臺曳引車經過
        ，所以我就叫守衛己○○出來看一下，之後，約凌晨1
        時許公司廠區很吵，我就走出來看，看到5 臺曳引車都
        準備要拉板台了，我就往守衛室跑，但守衛已經不在守
        衛室了等語。可見在己○○被綁走消失的時間，即係拖
        曳車已抵到建禾公司附近空地，而戊○○向丙○○等人
        謊稱要前往拿取債權憑證先行離去，丙○○等人在建禾
        公司旁空地等待之時，足認戊○○所稱前往拿取債權，
        實係為了要綁走建禾公司守衛己○○。雖然，戊○○於
        檢察官面前證稱：當天是丙○○他們進入建禾公司把警
        衛押走的，我們沒有進去云云，然而戊○○於警詢時卻
        是供稱：「我不知道何人持槍綑綁己○○並丟在濁水溪
        。」兩者顯不相符，且與其於本院審理時坦承犯行之供
        述，前後不一，更和丙○○、甲○○及丁○○於本院審
        理時證稱當時在建禾公司旁空地停車後，是戊○○所搭
        乘的乙車先行駛離乙情相悖，顯見戊○○於檢察官面前
        之說法，顯為自己脫責之詞，無可採信。
      3.戊○○雖於此時前往強行押走建禾公司守衛，然而戊○○卻未將此事告知在現場等待之眾人，此觀證人丙○○
        於本院審理時證稱：戊○○說他朋友會拿債權憑證來，
        過半小時後，戊○○說債權憑證到了，他要去處理；當
        時甲○○沒有下車，就是當時他有問我說不是說要去處
        理，我有回答他說另外1 部車的人說債權到了，他們要
        先過去處理，要我們在空地等；丙○○於檢察官面前證
        稱：戊○○說債權憑證到了，他要先去處理一下，他們
        就離開空地到建禾公司的廠區，丁○○有聽到戊○○所
        說的這些事情，我也把戊○○告訴我的情形都轉告乙○○。證人甲○○於本院審理時證稱：醒來之後到了1 座
        橋，我問丙○○說不是要去收帳嗎，他說因為有人要先
        去看老闆在不在，要先拿債權證明過去，之後我們就一
        直在橋下。證人丁○○於本院審理證述：當時我們停在
        附近的空地，我問丙○○說為何要停在空地上，他說等
        小黑他們拿債權來，因為那時候在等的時候，他們就是
        說有人要拿債權過來這樣子；丁○○於檢察官面前證稱
        ：在空地上之後的情形為，丙○○和小黑通完電話之後
        ，就跟拖車頭講說等人送債權憑證過來，等了十幾分鐘
        之後，小黑他們就先過去案發現場，過了十幾分鐘後，
        小黑又打給丙○○說可以叫拖車頭司機過去。證人乙○○於本院審理時證述：就是小黑坐的那一部先離開，說
        要去拿債權憑證，沒多久丙○○那一部車才離開等語。
        證人間證述大致相符。參照拖曳車司機辛○○於檢察官
        面前證稱：到一個空地上，原本在最前面的那臺白色小
        客車就開走了，丙○○所乘坐的那臺車就留在空地上，
        丙○○和一位年青人下來和我及乙○○討論，丙○○說
        前面那臺白色小客車要回去拿債權憑證，馬上就會來了
        ，之後不久家居、乙○○就告訴我們可以進去，過程之
        中，我都只有聽到乙○○跟丙○○聯絡，沒有跟其他人
        聯絡，他跟丙○○沒有說到一些涉及違法或是處理好的
        話。一同在場的拖曳車司機吳泰坤於檢察官面前亦證稱
        ：經過建禾公司之後到一片空地上，乙○○叫我們等，
        乙○○後來就來通知我們說都談好，可以進去建禾公司
        等語。依上可知，當時在建禾公司附近空地等待之人，
        皆以為戊○○係前往拿取債權證明，不知戊○○實係前
        往建禾公司強押守衛，亦未聽聞到任何強盜、不法取財
        等語。
      4.檢察官於論告時以被告4 人坦承在建禾公司空地旁等待
        戊○○通知後，始由丙○○告知乙○○前往建禾公司內
        拖運貨物，且乙○○進入建禾公司時亦未見到警衛等情
        ，依一般人之生活經驗，豈會對於戊○○已然採取不法
        舉動完全不知情。然而，綜觀此時戊○○、丙○○與乙○○之聯絡過程，檢察官所提出之證據資料，皆未顯示
        戊○○將前往建禾公司押人之事告知丙○○等人，且無
        證據證明戊○○當時將犯案所用之工具外顯而使在場之
        人得以知、見。再者，乙○○進入建禾公司時未見到守
        衛乙事，可能有多種原因，並無法據此即認乙○○等人
        知悉守衛一定係被戊○○押走。況由己○○於警詢及檢
        察官面前筆錄，無法證得綁人之4 人，與乙○○、甲○○、丙○○、丁○○有關，且守衛不見乙事，亦係經由
        建禾公司員工庚○○告知乙○○後，乙○○始了解此事
        ，此由庚○○及乙○○於本院審理時之證詞可證。從而
        ，檢察官未提出積極證據說服本院形成有罪之心證，僅
        以依一般人之生活經驗為其推論基礎，揆諸前開說明，
        自難採信。
      5.丁○○雖於檢察官面前證稱：我們在空地上約待了10幾
        分鐘，我有聽丙○○與小黑講話的意思好像是要討債不
        太合法，否則也不會在深夜去拖貨物；因為我們這輛車
        的人沒什麼作用，從頭到尾就只有聽到丙○○及小黑通
        電話，而且我覺得丙○○說要處理債權本來就不是很合
        法。惟證人丁○○於本院審理時對此明白解釋清楚證稱
        ：因為深夜去討債，一直在那邊等，加上那時候說要貼
        車牌，正常人就會覺得怪怪的，然後心裡就覺得怪怪的
        ，所以那時候就會聯想到暴力討債什麼，才會想說不合
        法什麼的；我說我們這輛車的人「沒有什麼作用」，就
        我、丙○○及甲○○他們也都沒有幹嘛，所以沒有什麼
        作用，如果是正常下來討債，應該說小黑應該會交代說
        丙○○要幹嘛、要幹嘛，可是我沒有聽到丙○○說他要
        幹嘛，甲○○要幹嘛，是這個意思等語。可見丁○○認
        為「不太合法」之說，僅係因為當時深夜，又一直等待
        債權憑證，且被戊○○要求貼車牌乙事影響，造成丁○○於檢察官面前作證時，個人內心所產生的臆測之詞，
        並非丁○○親身見聞何事所作之陳述，難認以此即可認
        為丁○○已預見戊○○欲著手於強盜犯行，檢察官據此
        推論丁○○等人具有強盜之未必故意，尚欠實據。再者
        ，丁○○稱「沒有作用」乙語，僅係表述丁○○當時見
        到其與丙○○等人，只有停留在現場，並未作任何事情
        ，檢察官以此認為丁○○可以斷言其車輛內之人對收取
        債權無作用之理，顯然明知本案犯罪計畫，亦屬推斷而
        來，此推斷尚無積極證據支持。
      6.再者，由上開建禾公司旁之空地，距離建禾公司尚有一
        段距離，且中間有雜草、矮樹隔離等情，亦經證人乙○○於本院審理時證述明確，並當庭繪製現場圖1 紙可佐
        ，核與證人辛○○於本院審理時證述：我們停車的地方
        離建禾公司的守衛室有150 公尺，中間有一些矮樹，我
        從空地上看不太清楚守衛室，是稍微可以看得到，不過
        那邊矮樹像草一樣很多，有擋住，我沒有看到守衛室發
        生什麼事，也沒有聽到守衛室有什麼聲音等語及其當庭
        繪製之現場圖相符，亦徵停留前揭空地的眾人，無法得
        知戊○○進入建禾公司警衛室綁人強盜之事實。
    (八)丙至庚車進入建禾公司廠區，至為警查獲之過程：
      1.戊○○電知丙○○可進入建禾公司廠區拖取貨物後，丙○○將此事轉告乙○○，乙○○即帶領丙至庚車進入建
        禾公司廠區等事實，業據證人丙○○於本院審理時證述
        ：戊○○電知我說事情已經處理好了，請我轉告拖車司
        機可以進去把貨拖出來，接下來我就打電話給乙○○進
        入建禾公司廠區，在空地時候，戊○○告訴我建禾公司
        的地點，我再轉述給乙○○知道。證人乙○○於本院審
        理時亦證稱：當時是丙○○聯絡我進入建禾公司，是我
        自己帶著5 部拖車進廠區，沒有小轎車帶我們進去，就
        直接開進去，沒有停留。證人丁○○於本院審理時也證
        稱：戊○○打電話給丙○○說可以叫拖車司機進去拖，
        丙○○請乙○○叫拖車司機過去。辛○○於本院審理時
        則證述：乙○○坐我的車，說全部進去，現場帶領我們
        的那一部自小客車沒有進去，只有帶我們到門口而已，
        我們自己進去等語。由此亦可知，當時由乙○○帶領拖
        曳車進入建禾公司廠區之時，沒碰到任何門禁，直接、
        自然地駛入建禾公司廠區，過程未見任何把風、排除外
        力介入之舉，與丙○○之談話內容，亦未現任何不法字
        眼。而丙○○所搭乘之乙車，未隨之進入建禾公司廠內
        。
      2.檢察官雖認乙車當時未一同進入建禾公司廠區，係為把
        風之故。然而，證人丙○○於本院審理時證稱：當時車
        子開過去時，因為丁○○走錯了，等到繞回來之後，他
        們拖車都已經進去，因為那個是叉路等語。證人丁○○
        於本院審理時證述：因為當時拖車司機就開走，彎過去
        要進去建禾公司的產業道路口，我們就跟在後面開往大
        馬路那裡，我就直走，我沒有看到拖車進門口，因為拖
        車彎進去我沒有彎；當時說要貼車牌，我就覺得怪怪的
        ，所以我就沒有跟著他們的車進去，故意把車停在大馬
        路上，我沒有跟他們講停在那裡，會停在那邊是因為有
        監視器照著，光線比較亮的，就是怕有什麼問題這樣子
        ；戊○○也沒有要我們這一部車要進入廠區，丙○○當
        時也沒有表示我們車子要去哪裡，丙○○沒有要求我跟
        過去，也沒有講話等語。由丙○○、丁○○之證詞可見
        ，當時戊○○並未要求丙○○負責把風，僅告知丙○○
        可進入廠區拖取貨物，丙○○亦無要求丁○○必須將車
        輛停放在視野良好、可綜攬全局、方便把風的地點，反
        而由丁○○個人隨意選擇地點停放車輛，實難見本案丙○○等人所乘坐之乙車有何把風行為，亦無法得出戊○○支配、要求丙○○、丁○○及甲○○等人負責把風之
        結論。對照本案經警攔獲乙事，係由進入廠區內之乙○○電知丙○○，丙○○始知悉此事，再參諸證人丙○○
        於本院審理時證述：我們在大馬路路口等待時，乙○○
        打電話給我說警察來了；證人乙○○於本院審理時證稱
        ：我打電話跟丙○○說警察來了，債權都沒有來是要如
        何處理等語。可見當時警察來了之事，竟然是由在廠區
        內之乙○○最先得知，再者，若丙○○等乙車上之人，
        係從事把風，怎會不將警察到場之事告知在廠區內的乙○○，反而是由乙○○最先得知亦告知所謂把風之丙○○，此實有疑。檢察官認甲○○、丙○○、丁○○停留
        該處係為把風，對於事實應有所誤認，尚難採信。
      3.乙○○進入建禾廠區後，發現建禾公司廠內之貨品，並
        非如丙○○所稱塑膠原料，且不是以貨櫃裝載，僅為太
        空包裝、價值較低之塑膠粉，即電詢丙○○，丙○○表
        示是該批物品無誤後，乙○○指揮拖曳車司機進行聯結
        現場板車等事實，亦經證人辛○○於本院審理時證稱：
        我們原本要載的是以貨櫃裝的塑膠原料，到了現場看怎
        會變成這個，乙○○就聯絡丙○○，丙○○就說是這個
        沒錯，之後乙○○跟我們講說載這些貨沒錯。證人吳泰
        坤於檢察官面前證稱：到案發現場就看到板臺車有裝貨
        物，我們司機就一起問乙○○為何案發現場沒有貨櫃，
        乙○○也覺得很奇怪，就以手機對外聯絡之後，才確定
        是這些貨，他叫我們把這些貨物運走。證人乙○○於本
        院審理時證述：丙○○跟我講說那幾部拖板車上面的都
        是，我跟丙○○說這跟你講的不一樣要怎麼賣，之前講
        的價格比較高；丙○○於本院審理時證述：乙○○打電
        話向我求證，我有向戊○○確認就是該批貨物無誤後，
        我再打電話給乙○○等語在卷可徵。由此種種，丙○○
        、乙○○對於載運何項物品、物品以何種型式堆放於建
        禾公司廠區，遲至拖車已進入建禾公司之時，仍然不清
        不楚，完全在狀況之外，必須乙○○詢問丙○○，丙○○再詢問戊○○，才得以確定所欲拖走的貨品，益見戊○○自始至終皆對於本案整個過程，僅轉知丙○○聯絡
        拖車、收取債權等事項，其餘情事須經丙○○詢問戊○○，始得知悉。從而，戊○○與丙○○等人間之犯意聯
        絡，更難論定。
      4.乙○○指揮拖曳車聯結建禾公司廠區內之板車後，建禾
        公司廠內員工庚○○隨即走出制止，詢問為何欲拖走本
        案塑膠粉，並報警前往處理，而乙○○及拖曳車司機仍
        停留於建禾公司廠內，直至員警到場處理等事實，迭經
        證人庚○○、辛○○、乙○○於本院審理時證稱明確，
        並有拖曳車司機吳泰坤、陳登來、鄭新傳、李玉輝於檢
        察官面前筆錄在卷可明。證人庚○○於本院審理時證稱
        ：當天晚上1 時許，我看到拖曳車與我們貨的板車已經
        連結上，我出來第一動作就是打電話跟老闆壬○○聯絡
        ，我後來有問拖車司機為何拖貨，他們也沒有講，然後
        我就報警；這些拖車的人，並沒有對我有任何不友善的
        動作，也沒有看到司機急著要離開，我亦無看到白色小
        轎車在裡面或外面等待。證人辛○○於本院審理時則證
        稱：我有跟乙○○講說請趕快拿債權證明過來給警察，
        然後乙○○要聯絡丙○○就聯絡不上等語。可見乙○○
        經庚○○「報警」制止其搬運貨物後，依然停留於現場
        ，沒有逃離、沒有對庚○○施暴，果若乙○○的確知悉
        本次南下雲林之目的是持槍強押守衛取貨，在明明知悉
        警方即將到場處理之時，僅面對1 名建禾公司員工，逃
        離現場應非難事之際，乙○○仍然選擇停留於現場，不
        斷以手機聯絡丙○○詢問本件事情之原委，足以彰顯乙○○主觀上仍認為本次係為收取債權而來，完全不知戊○○違法持槍押人乙事。對此，乙○○於本院審理時供
        稱：當時因為建禾公司員工出來跟我說守衛不見了，所
        以我就打電話問丙○○詢問是否有押人，不然人怎會不
        見，警察來的時候，我就一直打手機、一直發簡訊，打
        到我進派出所都還在打，打到手機都沒有電等語，復經
        本院於準備程序時當庭勘驗扣案之乙○○手機內簡訊，
        的確留存多通傳送與丙○○「你們是不是把裡面看門的
        人帶走，趕快把人放走」之簡訊紀錄（參本院勘驗筆錄
        ），足認乙○○一開始即不知悉戊○○將押走警衛乙事
        ，遲至庚○○告知守衛不見之時，始為知悉後，才一再
        向丙○○查詢發生何事，要丙○○放人。
      5.證人張士民雖於檢察官面前證稱，我是建禾公司附近之
        皇昌汽車修理廠負責人，建禾公司老板壬○○當天凌晨
        1 時左右打電話給我，他說今天沒有出貨，為何有人要
        去提貨，請我過去建禾公司看一下，我騎機車過去，看
        到公司裡面有5 部曳引車都已經連結好，我看到門口有
        1 輛白色的車在門口停一下，然後就開走了，那時太晚
        了，我看不清楚車子型號以及裡面有幾個人，看到的時
        候，車好像是沒有掛車牌，但是拖車司機說有掛車牌，
        而且曳引車司機還告訴我說，帶頭的人就是這輛白色車
        裡的人等語。然而，當時在場處理之建禾公司員工庚○○於本院審理時證稱：沒有看到白色小轎車在外面等待
        ，且張士民亦自承其看不清楚車子型號，又其看得之車
        輛，是否確係本案甲車或乙車，不得而知，況且由乙○○、辛○○於本院審理時皆證稱本案甲、乙自小客車皆
        未隨同拖車進入建禾公司廠區，則張士民是否的確目視
        1 臺白色車輛停於建禾公司廠外，又為何可以單獨記得
        該車未掛車牌，實屬可議，尚難採信。而建禾公司負責
        人壬○○於警詢及檢察官面前筆錄，僅證述當日經通知
        始悉本案發生，並聯絡張士民等情，亦無法證明乙○○
        、甲○○、丙○○、丁○○等人與戊○○有何犯意聯絡
        。
      6.檢察官以本案PVC 粉包裝袋上均標示臺灣塑膠業工業股
        份有限公司之標誌，且皆為臺塑公司所有，被告4 人既
        明知該批貨物係臺塑公司所有，竟仍強行拖取，顯見被
        告4 人皆有為自己不法所有之意圖甚明。經查，本案PV
        C 粉外包裝袋上標示臺塑公司字樣，且為臺塑公司委託
        建禾公司運送等情，業經建禾公司負責人壬○○於本院
        證述屬實，然而，PVC 粉外包裝袋上標示臺塑公司字樣
        ，客觀上觀察，並非一定皆表示為臺塑公司所有，亦可
        能代表此PVC 粉為臺塑公司生產，而已移轉所有，檢察
        官以被告4 人搬運上開外觀有臺塑公司字樣之PVC 粉，
        即論斷被告4 人有不法所有之意圖，尚有未洽。
      7.檢察官另指本案被告4 人，利用週末之深夜前往建禾公
        司，顯非正常出貨時間，足徵被告獲悉本案貨物即將輸
        出，即迅速謀議縝密之犯罪細節及尋找購買者，進而約
        定彼此犯罪分工方式及事成後分贓比例等，並以丙○○
        於檢察官面前證稱：戊○○說要處理債務，而且行動要
        快，因為債務人的貨物隨時會出貨，如果太慢就會來不
        及等語為佐。然而，處理債務之人，為避免債務人脫產
        ，首重發覺債務人財產所在並為迅速之保全處置，避開
        不必要的阻撓，此為保全債權常見之事，丙○○於檢察
        官面前之上開證詞，乃出於催討債務之常態而來，尚無
        法直接推斷於夜間迅速搬運財物，即有強盜之犯意與犯
        行。
      8.此外，由證人庚○○於審理中亦證述在場之乙○○等人
        未對庚○○為強暴、脅迫等情事，其等搬運PVC 粉之行
        為，亦未間接對在場之庚○○為任何強暴、脅迫之舉，
        且本案亦屬戊○○等甲車上之4 人，始有對守衛為強暴
        脅迫之行為，而該行為亦非乙○○、甲○○、丙○○、
        丁○○等人所可得預見，更無參與，從而被告4 人主觀
        上為收取債務，客觀上也未對建禾公司之人施強暴、脅
        迫之行為，其等自無構成刑法第304 條強制罪之餘地，
        附此敘明。
    (九)於警察到場處理後，甲、乙兩車駛離現場，並於西湖休息
      站會面：
      1.丙○○經乙○○告知警察到建禾公司之事後，隨即電詢
        戊○○，戊○○之後告知丙○○出事了，趕快離開，甲
        、乙兩車約在西湖休息站見面等事實，業經丙○○於本
        院審理時證稱：乙○○打電話給我說警察來了，我們在
        搞什麼，請戊○○趕快將債權送過去，我轉告戊○○說
        警察來了，請他們過去處理一下，戊○○他們就到建禾
        公司那邊去看，之後回來就跟我講說出事了，趕快離開
        ，約在西湖休息站再說；大約10月23日凌晨2 時許，到
        西湖休息站時，我問戊○○發生何事情，為何警察來了
        ，你們不過去處理，乙○○他們怎麼辦，戊○○說他將
        守衛押到堤防邊，我問他怎麼辦，他說沒有關係，應該
        隔天就可以交保出來，等他們出來再說，之後就沒有聯
        絡，我一直有透過關係找他，我是事後到西湖休息站才
        知道警衛被押走乙事；證人丁○○於本院審理時證稱：
        走了以後，一開始丙○○打電話給戊○○，他們就關機
        ，一直打不進去，然後不知道到哪裡打通了之後，丙○○就跟戊○○約在中二高的西湖休息站，丙○○就下車
        去問戊○○，上車之後，丙○○跟我講說戊○○他們把
        人綁走，丙○○是從戊○○口中知道綁人這件事，丙○○的語氣有點驚訝等語。
      2.由上可知，丙○○於乙○○告知警察來後，第一時間仍
        停留現場，並詢問戊○○發生何事，然於此時仍不知悉
        建禾公司守衛被押走，果若丙○○自始至終了解戊○○
        持槍押人乙事，於其知悉警察已至現場之際，為免陷於
        重罪，大可隨即逃離現場。證人丁○○於本院審理時證
        述：我聽到警察來了這幾個字以後，總共過了20分鐘左
        右，我們才離開現場回臺北等語更可得證明丙○○、丁○○等人應不知強盜犯行。足見丙○○於警方到場查獲
        本案強盜犯行之後，仍然堅信戊○○會將所謂的債權證
        明取至，始停留現場等待，經戊○○告知出事、快離開
        後，才駛至西湖交流道，經戊○○告知，丙○○始驚愕
        地了解所謂的南下追討債款，實為強盜財物，而受戊○○所欺騙。
      3.檢察官認丙○○位居犯罪樞紐地位。但是，前開顯示證
        據資料，丙○○僅作為戊○○與乙○○等拖車司機間傳
        遞訊息之角色，事前對於貨物品名、價值、堆放方式、
        建禾公司廠址等關係本案強盜財物可否順利完成事項，
        全然不悉，事中對於各項疑問，皆必須多次電詢戊○○
        ，事後發生何事，亦必須到西湖休息站才了解，整個過
        程，都被戊○○所支配。綜覽全部事實經過，丙○○皆
        以處理債權乙事聯絡甲○○、丁○○及乙○○，皆未告
        知「強盜」、「押人」等事項，此由其餘在場之拖曳車
        司機證詞亦可得明證。從而，實無證據證明丙○○係屬
        本案強盜犯行之樞紐，檢察官所指，尚有誤會。
      4.檢察官認為甲○○於案發前曾偕同丙○○一同與被告戊○○商討本件討債及分帳事宜、對於前往建禾公司之目
        的、以及整件事情之來龍去脈均甚為瞭解，且甲○○對
        於丙○○與戊○○之通話內容都有聽到，參以甲○○亦
        為擁槍自重者，益可證甲○○於案發當日偕同前往建禾
        公司，無非負責在外把風接應等情，認甲○○顯有參與
        本件犯罪謀議及責任分工。丙○○雖於檢察官面前證稱
        其與甲○○前往臺北縣新莊市與戊○○見面，有其於檢
        察官面前筆錄可證，但是，該次會談內容，僅係說明南
        下雲林討債及分帳等事，並無證據證明戊○○告知丙○○、甲○○將有押人取貨，則在場甲○○僅可得知收取
        債權及收得債款後如何分帳，此由證人丙○○於本院審
        理時證稱：我在檢察官面前所說甲○○知道此事的來龍
        去脈，是因為戊○○告訴我們有債權債務要處理，有分
        帳之細節，所謂的來龍去脈是甲○○有聽到我們要去討
        債這件事情等語，益見甲○○所知之事僅止於討債乙事
        。丁○○雖於檢察官面前證稱：當天甲○○他和我都坐
        在車子的後座，對於丙○○與小黑及拖車頭司機的通話
        內容都有聽到等語。但徵以丁○○、辛○○於檢察官面
        前及本院審理時之證述內容，丙○○與戊○○及乙○○
        之通話內容，皆止於討債，則甲○○在乙車後座所聞者
        ，亦僅止於此。至於甲○○雖持有如附表壹所示槍彈，
        但檢察官未提出證據證明附表壹所示之物與本案強盜部
        分之關聯性，自不可以此遽指甲○○涉犯本案強盜罪。
        從而檢察官認為甲○○係為戊○○把風策應，共犯本案
        強盜犯行，就此部分，檢察官之舉證不足。
    (十)檢察官論告時另稱：被告4 人自始至終皆未見合法債權證
      明，且已懷疑此行前往雲林討債並不合法，足認被告4 人
      具有不法之意圖。乙○○、甲○○、丙○○、丁○○於本
      院審理時皆供認未見到本案債權證明，然而，丙○○等4
      人未見到債權證明不存在，並不等於丙○○等人明確知悉
      本案自始至終根本沒有債權，此由丙○○等4 人於本院審
      理時皆堅稱相信本案有合法債權始隨同南下取債等語自明
      。至於丁○○於檢察官雖證稱可能是不合法等語，但此僅
      屬於丁○○個人事後內心猜測之說，已論明如上，尚無積
      極證據證明被告4 人具有不法所有之意圖。
    (十一)綜上，本案無論是事前、事中，乃至為警查獲之後，檢察
      官所提出之證據或指出之證明方法，皆無法使本院確信被
      告4 人主觀上與戊○○有共謀強盜之犯意聯絡，亦無法使
      本院獲得被告4 人有何意圖為自己不法所有之有罪心證，
      檢察官所指被告4 人犯強盜罪部分，具有合理懷疑存在，
      揆諸前開說明，基於無罪推定原則，被告4 人之強盜之犯
      罪事實不能證明，自應皆為其無罪之諭知。
    (十二)至於本案扣得之甲○○所有5 支手機，由於並無證據證明
      甲○○涉犯本件強盜案件，且上揭扣案手機與甲○○持有
      槍、彈之犯行亦無關連，從而其所有之上開手機自非供本
      件強盜或槍砲案件犯罪所用，應予發回。扣案之乙車及其
      車鑰匙1 把，本案無證據證明丁○○犯有本案強盜罪，自
      無從證明乙車及其車鑰匙1 把係供以丁○○涉犯本案所用
      ，本院先前已發還，附此敘明。
陸、應適用之法律：
    依刑事訴訟法第299 條第1 項前段、第301 條第1 項，槍砲
    彈藥刀械管制條例第8 條第4 項、第12條第4 項，刑法第11
    條前段、第2 條第1 項前段、第55條、第42條第3 項、第38
    條第1 項第1 款（修正前），作成本判決。
中　　華　　民　　國　　96　　年　　10　　月　　15　　日
                  刑事第五庭  審判長法  官  侯廷昌
                                    法  官  王紹銘
                                    法  官  藍家偉
以上正本證明與原本無異。
如不服本判決，應於判決送達後10日內，向本院提出上訴狀。（
須附繕本）
                                    書記官  徐基典
中　　華　　民　　國　　96　　年　　10　　月　　15　　日
附錄本案論罪科刑法條全文：
槍砲彈藥刀械管制條例第8 條：
未經許可，製造、販賣或運輸鋼筆槍、瓦斯槍、麻醉槍、獵槍、
空氣槍或第四條第一項第一款所定其他可發射金屬或子彈具有殺
傷力之各式槍砲者，處無期徒刑或五年以上有期徒刑，併科新臺
幣一千萬元以下罰金。
未經許可，轉讓、出租或出借前項所列槍枝者，處五年以上有期
徒刑，併科新臺幣一千萬元以下罰金。
意圖供自己或他人犯罪之用，而犯前二項之罪者，處無期徒刑或
七年以上有期徒刑，併科新臺幣一千萬元以下罰金。
未經許可，持有、寄藏或意圖販賣而陳列第1 項所列槍枝者，處
三年以上十年以下有期徒刑，併科新臺幣七百萬元以下罰金。
第一項至第三項之未遂犯罰之。
槍砲彈藥刀械管制條例第12條：
未經許可，製造、販賣或運輸子彈者，處一年以上七年以下有期
徒刑，併科新臺幣五百萬元以下罰金。
未經許可，轉讓、出租或出借子彈者，處六月以上五年以下有期
徒刑，併科新臺幣三百萬元以下罰金。
意圖供自己或他人犯罪之用，而犯前二項之罪者，處三年以上十
年以下有期徒刑，併科新臺幣七百萬元以下罰金。
未經許可，持有、寄藏或意圖販賣而陳列子彈者，處五年以下有
期徒刑，併科新臺幣三百萬元以下罰金。
第一項至第三項之未遂犯罰之。
附表壹
┌──┬───────┬───────────────┐
│編號│物品名稱及數量│備註欄                        │
├──┼───────┼───────────────┤
│一  │改造手槍1支   │可發射子彈具有殺傷力之仿BERETT│
│    │              │A 廠84型半自動手槍製造，已更換│
│    │              │成土造金屬槍管及槍機改造而成之│
│    │              │改造手槍1 支。                │
│    │              │槍枝管制編號為0000000000號。  │
├──┼───────┼───────────────┤
│二  │改造子彈1顆   │可擊發具殺傷力之口徑9mm 制式彈│
│    │              │殼截短並加裝直徑8.10mm金屬彈頭│
│    │              │改造而成。                    │
├──┼───────┼───────────────┤
│三  │土造子彈1顆   │可擊發具殺傷力之直徑9.64mm、長│
│    │              │度19.12mm 金屬彈殼與直徑8.81mm│
│    │              │金屬彈頭組合而成。            │
│    │              │                              │
└──┴───────┴───────────────┘
附表貳
┌────────┬────────┬────────┬──────────┐
│法        條    │修正前規定      │修正後規定      │新舊法之適用        │
├────────┼────────┼────────┼──────────┤
│槍砲彈藥刀械管制│罰金罰鍰提高標準│刑法第33條第5款 │(一)適用修正前之刑法。│
│條例第8條第1項、│條例第1 條前段之│規定：罰金：新臺│(二)法定刑罰金部分，依│
│第12條第1項法定 │規定：依法律應處│幣1,000 元以上，│  修正前刑法第33條第│
│刑關於罰金部分：│罰金、罰鍰者，就│以百元計算之。  │  5 款規定，及罰金罰│
│罰金罰鍰提高標準│其原定數額得提高│                │  鍰提高標準條例第1 │
│條例第1條前段、 │為2 倍至10倍。  │                │  條前段提高後，再依│
│現行法規所定貨幣│現行法規所定貨幣│                │  現行法規所定貨幣單│
│單位折算新臺幣條│單位折算新臺幣條│                │  位折算新臺幣條例第│
│例第2條、刑法第 │例第2 條規定：現│                │  2 條換算為新臺幣時│
│33條第5款       │行法規所定金額之│                │  ，為新臺幣6 元以上│
│                │貨幣單位為圓、銀│                │  至30元以上，依修正│
│                │元或元者，以新臺│                │  後刑法第33條第5 款│
│                │幣元之3 倍折算之│                │  規定，為新臺幣1,00│
│                │。              │                │  0 以上，修正後刑法│
│                │刑法第33條第5 款│                │  第33條第5 款規定並│
│                │規定：罰金：1 元│                │  非較有利於被告，依│
│                │以上。          │                │  刑法第2 條第1 項前│
│                │                │                │  段規定，應適用修正│
│                │                │                │  前刑法第33條第5 款│
│                │                │                │  規定。            │
├────────┼────────┼────────┼──────────┤
│刑法第55條      │一行為而觸犯數罪│一行為而觸犯數罪│(一)適用修正後刑法。  │
│想像競合犯      │名，從一重處斷。│名者，從一重處斷│(二)被告一行為同時製造│
│                │                │。但不得科以較輕│  改造手槍及子彈，侵│
│                │                │罪名所定最輕本刑│  害數個法益，係一行│
│                │                │以下之刑。      │  為觸犯數罪名，為想│
│                │                │                │  像競合犯，而修正後│
│                │                │                │  刑法第55條前段但書│
│                │                │                │  增訂想像競合從一重│
│                │                │                │  處斷時，不得科以較│
│                │                │                │  輕罪名所定最輕本刑│
│                │                │                │  以下之刑，為法理之│
│                │                │                │  明文化，非屬法律之│
│                │                │                │  變更，無比較新舊法│
│                │                │                │  之問題，應適用修正│
│                │                │                │  後刑法第55條前段規│
│                │                │                │  定從一重之處斷（最│
│                │                │                │  高法院95年度第21次│
│                │                │                │  刑事庭會議參照）。│
├────────┼────────┼────────┼──────────┤
│刑法第42條易服勞│罰金應於裁判確定│罰金應於裁判確定│(一)適用修正後刑法。  │
│役部份          │後2 個月內完納。│後2 個月內完納。│(二)就「折算標準」而言│
│                │期滿而不完納者，│期滿而不完納者，│  ，比較修正前後之易│
│                │強制執行。其無力│強制執行。其無力│  服勞役折算標準，以│
│                │完納者，易服勞役│完納者，易服勞役│  修正後刑法規定，較│
│                │。              │。但依其經濟或信│  有利於被告。然依「│
│                │易服勞役以1 元上│用狀況，不能於2 │  折算期限」而言，修│
│                │3 元以下，折1 日│個月內完納者，得│  正前刑法規定為6 月│
│                │。但勞役期限不得│許期滿後1 年內分│  ， 修正後刑法則為1│
│                │逾6個月。       │期繳納。遲延1 期│  年，修正後刑法易服│
│                │罰金總額折算逾6 │不繳或未繳足者，│  勞役之期限較修正前│
│                │個月之日數者，以│其餘未完納之罰金│  刑法為長，對被告較│
│                │罰金總額與6 個月│，強制執行或易服│  為不利。是修正前後│
│                │之日數比例折算。│勞役。          │  刑法對易服勞役之折│
│                │科罰金之裁判，應│依前項規定應強制│  算標準及易服勞役之│
│                │依前2 項之規定，│執行者，如已查明│  期限規定互異，利與│
│                │載明折算1 日之額│確無財產可供執行│  不利互見，應綜和其│
│                │數。            │時，得逕予易服勞│  他各情，比較適用最│
│                │易服勞役不滿1 日│役。            │  有利被告之法律。本│
│                │之零數，不算。  │易服勞役以新臺幣│  件對被告宣告之罰金│
│                │易服勞役期內納罰│1,000元、2,000元│  刑為50,000 元，依 │
│                │金者，以所納之數│或3,000元折算1日│  修正後刑法折算易服│
│                │，依裁判所定之標│。但勞役期限不得│  勞役日數較短，且折│
│                │準折算，扣除勞役│逾1年。         │  算期限未超過6 個月│
│                │之日期。        │依第51條第7 款所│  ，自以修正後刑法對│
│                │                │定之金額，其易服│  被告較為有利，故應│
│                │                │勞役之折算標準不│  適用修正後之刑法。│
│                │                │同者，從勞役期限│                    │
│                │                │較長者定之。    │                    │
│                │                │罰金總額折算逾1 │                    │
│                │                │年之日數者，以罰│                    │
│                │                │金總額與1 年之日│                    │
│                │                │數比例折算。依前│                    │
│                │                │項所定之期限，亦│                    │
│                │                │同。            │                    │
│                │                │科罰金之裁判，應│                    │
│                │                │依前2 項之規定，│                    │
│                │                │載明折算1 日之額│                    │
│                │                │數。            │                    │
│                │                │易服勞役不滿1 日│                    │
│                │                │之零數，不算。  │                    │
│                │                │易服勞役期內納罰│                    │
│                │                │金者，以所納之數│                    │
│                │                │，依裁判所定之標│                    │
│                │                │準折算，扣除勞役│                    │
│                │                │之日期。        │                    │
├────────┼────────┼────────┼──────────┤
│刑法第38條第1 項│違禁物不問屬於犯│違禁物不問屬於犯│(一)適用修正前之刑法。│
│第1款、第2項    │人與否，沒收之。│罪行為人與否，沒│(二)僅作定義修正，使適│
│                │                │收之。          │  用更為明確，非法律│
│                │                │                │  變更，自不生新舊法│
│                │                │                │  比較問題，無現行刑│
│                │                │                │  法第2條第1項之適用│
│                │                │                │  ，且從刑附屬於主刑│
│                │                │                │  ，除法律有特別規定│
│                │                │                │  者外，依主刑所適用│
│                │                │                │  之法律（最高法院95│
│                │                │                │  年度第8次刑事庭會 │
│                │                │                │  議決議參照），故本│
│                │                │                │  件應適用修正前刑法│
│                │                │                │  。                │
└────────┴────────┴────────┴──────────┘
